---
title: "JP eksamen"
lang: da
format:
  pdf:
    documentclass: article
    toc: false
    toc-title: Indholdsfortegnelse
    toc-depth: 4
    number-sections: true
    number-depth: 4
    titlepage: false
    lof: false
    lot: false
bibliography: jp_projekt_gruppe_7.bib
execute:
  echo: false
  message: false
  warning: false
header-includes:
  - \usepackage[a4paper, top=30mm, bottom=30mm, left=20mm, right=20mm, heightrounded]{geometry}
  - \usepackage{booktabs}
  - \usepackage{makecell}
  - \usepackage{pdfpages}
  - \usepackage{float}
  - \AtBeginDocument{\includepdf[pages={1}]{forside-til-eksammensopgave.pdf}}
crossref:
  fig-prefix: ""
  sec-prefix: ""
  tbl-prefix: ""
  eq-prefix: ""
editor: 
  markdown: 
    wrap: 72
---

```{r}
#| label: Setup
#| echo: false
#| eval: true
#| message: false

# Pakker
if (!require("pacman")) install.packages("pacman")
pacman::p_load(
  knitr, tinytex, tidyverse, tidymodels, lubridate, readr, readxl,
  themis, table1, ggpubr, broom, ggfortify, GGally,
  PerformanceAnalytics, car, caret, skimr, discrim, glmnet,
  kknn, naivebayes, kernlab, xgboost, gridExtra, rpart,
  future, ranger, rmarkdown, gt
)

# Options
options(OutDec = ".")
invisible(try(Sys.setlocale("LC_NUMERIC", "C"), silent = TRUE))
```

Executive summary

Jyllands-Posten står over for en central udfordring i at fastholde digitale abonnenter efter kampagneperioden. Mange kunder opsiger deres abonnement ved overgangen til fuld pris, og virksomheden mangler et datadrevet værktøj til at identificere disse kunder i tide. Formålet med projektet er at udvikle modeller, der kan forudsige churn tidligt og skabe et bedre grundlag for målrettede fastholdelsesindsatser. 
Analysen er baseret på abonnements-, opsigelses- og adfærdsdata fra kundernes første 30 dage. Der er udviklet to machine learning-modeller: én til at forudsige churn ved kampagneudløb og én til at identificere churn indenfor den første måned efter forlængelse. Derudover er der gennemført en klyngeanalyse for at segmentere kunderne baseret på deres adfærd.
Resultaterne viser, at churn kan forudsiges med en relativt høj grad af præcision. XGBoost er den bedst performende model for churn ved kampagneudløb, mens Random Forest er mest effektiv til tidlig churn efter kampagneudløb. På tværs af modellerne er det især kundernes engagement, målt gennem antal aktive dage, samlet aktivitet og scroll depth, der har størst betydning for churn.
Klyngeanalysen viser samtidig, at kunder med lav eller faldende aktivitet har markant højere churn-risiko, mens kunder med stabilt engagement er mere loyale.
Jyllands-Posten bør anvende modellerne som et beslutningsstøtteværktøj til at identificere og prioritere kunder med høj churnrisiko. Kunder med lav aktivitet bør kontaktes tidligt med målrettede fastholdelsestiltag, såsom personaliserede anbefalinger eller tilbud. Samtidig bør modellerne integreres i et Power BI-dashboard, så resultaterne løbende kan anvendes i praksis.
Det anbefales desuden at justere modellernes threshold for at øge evnen til at identificere churn-kunder, selvom det kan medføre flere false positives.
Projektet viser, at churn i høj grad kan forklares ud fra kundernes tidlige adfærd. Machine learning gør det muligt at identificere risikokunder med en høj grad af præcision og dermed understøtte en mere proaktiv fastholdelsesstrategi. Samlet set giver analysen Jyllands-Posten et solidt datadrevet grundlag for at reducere churn og styrke kundeloyaliteten.

\newpage

\pagenumbering{gobble} 
\tableofcontents 
\newpage 
\listoffigures
\newpage
\listoftables
\newpage 
\pagenumbering{arabic} 
\setcounter{page}{1}


# Indledning

I en tid, hvor mediebranchen gennemgår en massiv digital omstilling, er
fastholdelse af digitale abonnenter blevet et af de absolut mest
kritiske forretningsområder for mediehuse. For Jyllands-Posten er det
essentielt at opretholde en stærk og loyal abonnentbase for at sikre en
kontinuerlig omsætning. Den klassiske udfordring for medievirksomheder
er dog, at de ofte først bliver opmærksomme på en kundes utilfredshed i
det øjeblik, kunden aktivt vælger at trykke på "Opsig abonnement". På
dette tidspunkt er det oftest for sent at redde kunderelationen, og det
koster markant mere at skaffe en ny kunde end at fastholde en
eksisterende.[@churnvaekst]

Med udgangspunkt i et omfattende datasæt indeholdende kundernes faktiske
adfærd, herunder læsevaner, scrolldybde og klikmønstre i de første 30
dage af deres abonnement, danner dette projekt grundlaget for at hjælpe
Jyllands-Posten med at bevæge sig fra en reaktiv til en datadrevet,
proaktiv fastholdelsesstrategi.

## Problemstilling

Hovedproblemet for Jyllands-Posten er fraværet af et proaktivt og
datadrevet system, der kan identificere kunder i risikozonen for at
opsige deres abonnement, før opsigelsen rent faktisk finder sted. Dette
leder frem til projektets centrale problemstilling, som omhandler,
hvordan Jyllands-Posten kan anvende machine learning og kundernes
adfærdsdata til at forudsige churn på et tidligt tidspunkt. I
forlængelse heraf undersøges det, hvordan abonnenterne kan segmenteres i
operationelle kundetyper, så mediehuset kan målrette deres
fastholdelsesindsats bedst muligt.

For at løse dette fokuserer projektet på at afdække, hvilke specifikke
adfærdsmønstre der fungerer som de stærkeste indikatorer for en
forestående opsigelse, herunder for eksempel antallet af tidligere
prøveperioder eller en faldende læseaktivitet midt i måneden. Slutteligt
belyser projektet, hvordan resultaterne fra modellerne bedst muligt kan
omsættes til konkret og håndgribelig forretningsværdi for
Jyllands-Postens beslutningstagere.

## Afgrænsning

I denne opgave afgrænses analysen til at tage udgangspunkt i kundernes
adfærd i de første 30 dage efter kampagnestart. Det skyldes, at det er
den periode, der findes adfærdsdata for. Analysen tager derfor
udgangspunkt i denne periode til at forsøge at finde mønstre, der kan
forklare churn. Det betyder samtidig, at der ikke tages højde for
ændringer i adfærd senere i kundens abonnements forløb.

Der arbejdes kun med de datasæt, som er stillet til rådighed af
Jyllands-Posten. Der inddrages derfor ikke eksterne faktorer som fx
konkurrence, økonomi eller personlige præferencer, udover variablen
“reason”, hvor kunden giver sin mening til kende. Analysen er dermed
udelukkende baseret på kvantitative data. Derudover er observationerne
begrænset.

Fokus i opgaven er, at forudsige churn og finde mønstre i data, og ikke
på at implementere konkrete løsninger i praksis. Resultaterne skal
derfor ses som en anbefaling, der kan bruges af Jyllands-Posten, men
ikke som en færdig løsning.

I modelleringen fjernes der variabler, som kan skabe data leakage. På
den måde sikres det, at modellerne kun bruger data, som realistisk ville
være tilgængeligt på det tidspunkt, hvor churn ønskes forudsagt. Endelig
er der taget udgangspunkt i de modeller og metoder, der er arbejdet med
i undervisningen. Der findes andre metoder, som er mere avanceret og
potentielt kunne give bedre resultater, men disse er ikke inkluderet i
analysen.

# Forretningsforståelse

Projektet tager udgangspunkt i CRISP-DM som en overordnet ramme for at
strukturere analysen. Forretningsforståelse danner grundlag for
problemstillingen omkring churn hos Jyllands-Posten, hvorefter data
forstås og kan forbedres gennem sammensætning og rensning af datasættet.
Herefter udvikles og evalueres machine learning modeller til at
forudsige churn og resultaterne omsættes til konkrete anbefalinger til
Jyllands-Posten. @crispdm

**Udfordringen med churn hos Jyllands-Posten** Jyllands-Postens centrale
udfordring er at fastholde digitale abonnenter efter kampagneperioden.
En stor del af kunderne opsiger deres abonnement, når prisen overgår til
normal listepris, hvilket skaber en ustabil kundebase. Dette påvirker
forretningen negativt, da værdien af marketingindsatser reduceres, når
kunderne ikke forbliver abonnenter længe nok til at blive profitable.

**Abonnementsmodel og kampagnestruktur** Abonnementsmodellen er baseret
på introduktionstilbud med en lav pris i en begrænset periode.
Efterfølgende overgår abonnementet automatisk til normalpris, medmindre
kunden opsiger. Denne overgang fungerer som et kritisk tidspunkt, hvor
kunden vurderer værdien af produktet. Det er derfor i denne fase, at en
stor del af churn opstår, hvilket gør det særligt relevant at
identificere risikokunder tidligt i forløbet.

**Forretningsmål**

På baggrund af ovenstående arbejder Jyllands-Posten med følgende
forretningsmål:

*Reducere churn*

Identificerer kunder med høj risiko for opsigelse, så der kan sættes ind
med målrettede fastholdelsestiltag.

*Øge fastholdelse*

Skabe indsigt i hvilke faktorer der driver loyalitet, så disse kan
styrkes.

*Identificere værdifulde kunder*

Udpege kunder med høj sandsynlighed for at fortsætte abonnementet, så
disse kan udvikles og fastholdes på længere sigt, samtidig med at der
sættes ind over for kunder med høj churn-risiko.

*Kobling til machine learning*

Machine learning anvendes til at omsætte data om kundeadfærd til
konkrete forudsigelser. Ved at identificere mønstre i data bliver det
muligt at udpege kunder med høj churn-risiko samt kunder med høj
livstidsværdi. Dette understøtter en mere proaktiv tilgang, hvor
Jyllands-Posten kan handle før opsigelsen, finder sted og dermed arbejde
mere effektivt med fastholdelse.

# Dataforståelse

I analysen anvendes tre centrale datasæt: subscription, behavior og
cancellation. Subscription vil fungere som grundlag for analysen og
indeholder den overordnede information om kunder og deres abonnement.
Cancellation bidrager med oplysninger om opsigelser og bruges til at
identificere churn, mens behavior indeholder detaljeret data om
kundernes aktivitet på platformen. Tilsammen giver datasættene et samlet
billede af kunden, kundens adfærd og kundens eventuelle opsigelse.

**Overblik over opsætning og sammenkobling**

Arbejdsprocessen med data følger en logisk rækkefølge:

-   Subscription anvendes som udgangspunkt
-   Cancellation renses ved at fjerne dubletter
-   Datasættene sammenkobles via pseudo_id
-   Data renses, og nye variable konstrueres
-   Behavior-data aggregeres til kundedata
-   Behavior kobles derefter sammen med de øvrige datasæt via pseudo_id

Resultatet er ét samlet datasæt (final_df), som indeholder både
kundeinformation, adfærd og churn.

# Data preparation

```{r}
#| label: data-indlæsning
#| echo: false
#| eval: true
#| results: "hide"
#| message: false
#| warning: false

subscription <- read_delim("subscription_v2.csv", delim = ";")
behavior <- read.csv("behavior.csv")
cancellation <- read.csv("cancellation.csv")
```

Der startes med at klargøre data til den videre analyse ved at samle,
rense og strukturere datasættene, så de kan anvendes samlet. Før
datasættene kobles sammen, bliver datovariabler omformateret, så de har
det samme datoformat. Herefter arbejdes der med cancellation-datasættet,
hvor der undersøges for dubletter på pseudo_id. Der fjernes dubletter,
så hver kunde kun optræder én gang. Det er nødvendigt for at undgå
mange-til-mange relationer, når datasættene kobles sammen.

```{r}
#| label: datoer-og-dubletter
#| echo: true
#| eval: true
#| results: "hide"
#| message: false
#| warning: false

# Fix dato formater
subscription <- subscription %>%
  mutate(
    subscription_cancel_date = as.Date(subscription_cancel_date, format = "%d-%m-%Y"),
    order_date = as.Date(order_date),
    birthdate = as.Date(birthdate, format = "%d-%m-%Y"),
    usr_created = as.Date(usr_created, format = "%d-%m-%Y"),
    first_campaign_day = as.Date(first_campaign_day, format = "%d-%m-%Y"),
    last_campaign_day = as.Date(last_campaign_day, format = "%d-%m-%Y")
  )

cancellation <- cancellation %>%
  mutate(
    expiration_date = as.Date(expiration_date)
  )

#finder dubletter i datasæt sub+can
subscription %>%
  count(pseudo_id) %>%
  filter(n > 1)

cancellation %>%
  count(pseudo_id) %>%
  filter(n > 1)

#Filtrer cancellation ved at fjerne dubletter
cancellation <- cancellation %>%
  arrange(pseudo_id, desc(expiration_date)) %>%
  distinct(pseudo_id, .keep_all = TRUE)
```

Derefter kobles subscription og cancellation sammen via pseudo_id, så
information om både kunden og opsigelse er samlet i ét datasæt. I denne
proces håndteres manglende værdier, hvor manglende expiration_date
tolkes som aktive abonnementer og derfor ikke betragtes som en fejl, men
som en del af datastrukturen. Der oprettes samtidig en aldersvariabel ud
fra kundens fødselsdato.

```{r}
#| label: join-subscription-cancellation
#| echo: true
#| eval: true
#| results: "hide"
#| message: false
#| warning: false

join_datasæt <- subscription |>
  dplyr::left_join(cancellation, by = "pseudo_id")

join_datasæt <- join_datasæt |>
  filter(!is.na(koen)) |>
  mutate(
    type = replace_na(type, "aktiv"),
    reason = replace_na(reason, "aktivt abonnement"),
    # Alder
    birthdate = as.Date(birthdate, format = "%d-%m-%Y"),
    age = floor(as.numeric(interval(birthdate, ymd("2025-01-01")) / years(1))),
    # Omdøb cancel date til aktive abonnementerr
    subscription_cancel_date = ifelse(
      subscription_cancel_date == as.Date("3000-01-01"),
      "aktive abonnementer",
      as.character(subscription_cancel_date)
    )
  )
```

Efter sammenkoblingen renses datasættet yderligere. Her oprettes
variabelen days_after_campaign, som senere bruges til at definere, om en
kunde churner inden for 1 måned efter forlængelsen. Observationer med
manglende værdier i nødvendige variabler fjernes, mens manglende værdier
i eksempelvis expiration_date og days_after_campaign accepteres, da
dette skyldes aktive abonnementer. Der fjernes også dubletter, så hver
kunde kun indgår én gang, og en enkelt kendt fejlobservation fjernes fra
datasættet.

```{r}
#| echo: true
#| eval: true
#| results: "hide"
#| message: false
#| warning: false


#Lav variabel days_after_campaign
join_datasæt <- join_datasæt |>
  mutate(
    days_after_campaign = as.numeric(expiration_date - last_campaign_day))

#fjerne N/A, undtagen dem der opstår pga aktivt abonnement
cols_allow_na <- c("type", "reason", "expiration_date", 
                   "days_after_campaign")

join_datasæt <- join_datasæt %>%
  filter(
    rowSums(is.na(select(., -all_of(cols_allow_na)))) == 0
  )

#Fjerne dubletter pseudo_id og enkelt fejl observation
join_datasæt <- join_datasæt %>%
  distinct(pseudo_id, .keep_all = TRUE) %>%
  filter(pseudo_id != "add49e9f3efbc829a809336238069353")

#Tjek kolonner 
colSums(is.na(join_datasæt))
```

Behavior-datasættet behandles separat, da det indeholder flere
observationer pr. kunde. For at gøre datasættet anvendeligt i den videre
analyse, aggregeres dataen, så hver kunde kun optræder én gang med
samlede mål for aktivitet, engagement og indholdspræferencer. Dette gør
det muligt at sammenligne kunder på et ensartet grundlag.

Adfærdsdataen omfatter kun de første 30 dage efter kampagnestart, da
dette er den periode, der er stillet til rådighed. Analysen er derfor
afgrænset til at tage udgangspunkt i den tidlige brugeradfærd.

Først kategoriseres kundernes læsning ud fra page_url_clean, hvor
artiklerne opdeles i indholdstyper som politik, indland, erhverv, sport,
kultur, debat, livsstil og international. Herefter tælles antallet af
sidevisninger inden for hver artikeltype pr. kunde.

Perioden opdeles i tre intervaller: dag 1-10, dag 11-20 og dag 21-30. På
den måde oprettes variabler for kundens aktivitet i starten, midten og
slutningen af kampagneperioden samt en samlet aktivitetsvariabel for de
første 30 dage.

Til sidst konstrueres yderligere engagementsvariabler. avg_scroll_depth
viser, hvor langt kunden i gennemsnit scroller i artiklerne,
forskellige_artikler viser, hvor mange unikke artikler kunden har læst,
og restricted_share viser andelen af læste artikler, der er låste.

```{r}
#| echo: true
#| eval: true
#| results: "hide"
#| message: false
#| warning: false


#Kig på behavior og laver struktur til page_url
# Artikeltype: laver en mellemversion af behavior med kategorier i page_url
behavior_type <- behavior %>%
  mutate(
    article_type = case_when(
      str_detect(page_url_clean, "politik") ~ "politik",
      str_detect(page_url_clean, "indland") ~ "indland",
      str_detect(page_url_clean, "erhverv") ~ "erhverv",
      str_detect(page_url_clean, "sport") ~ "sport",
      str_detect(page_url_clean, "kultur") ~ "kultur",
      str_detect(page_url_clean, "debat") ~ "debat",
      str_detect(page_url_clean, "livsstil") ~ "livsstil",
      str_detect(page_url_clean, "international") ~ "international",
      TRUE ~ "andet"
    )
  )

# Artikeltype: tæller antal sidevisninger pr. pseudo_id i hver kategori
article_type_agg <- behavior_type %>%
  group_by(pseudo_id, article_type) %>%
  summarise(
    antal_sidevisninger = n(),
    .groups = "drop"
  ) %>%
  pivot_wider(
    names_from = article_type,
    values_from = antal_sidevisninger,
    values_fill = 0
  )

# Aggrere behavior datasæt
# Så laver vi en ny dataframe, hvor kampagne er opdelt i tre perioder
behavior_periode <- behavior %>%
  left_join(
    join_datasæt %>% select(pseudo_id, first_campaign_day),
    by = "pseudo_id"
  ) %>%
  mutate(
    dt = as.Date(dt),
    day_number = as.numeric(dt - first_campaign_day) + 1,
    periode = case_when(
      day_number >= 1  & day_number <= 10 ~ "aktivitet_start_10",
      day_number >= 11 & day_number <= 20 ~ "aktivitet_midt_10",
      day_number >= 21 & day_number <= 30 ~ "aktivitet_slut_10",
      TRUE ~ NA_character_
    )
  ) %>%
  filter(day_number >= 1 & day_number <= 30)

# Vi tælle aktivitet for hver pseudo-id i hver periode
aktivitet_perioder <- behavior_periode %>%
  group_by(pseudo_id, periode) %>%
  summarise(
    aktivitet = n(),
    .groups = "drop"
  )

aktivitet_wide <- aktivitet_perioder %>%
  pivot_wider(
    names_from = periode,
    values_from = aktivitet,
    values_fill = 0
  )

# Vi laver samlet aktivitet i de første 30 dage
behavior_agg <- aktivitet_wide %>%
  mutate(
    aktivitet_total_30 = aktivitet_start_10 + aktivitet_midt_10 + aktivitet_slut_10
  )

# Scroll Depth: Herefter kan vi lave variablerne for gennemsnitlig scroll depth, 
scroll_agg <- behavior %>%
  mutate(
    scroll_depth = as.numeric(scroll_depth)
  ) %>%
  group_by(pseudo_id) %>%
  summarise(
    avg_scroll_depth = mean(scroll_depth, na.rm = TRUE),
    .groups = "drop"
  )

# Forskellige artikler: hvor mange forskellige artiker de har læst
artikel_agg <- behavior %>%
  mutate(
    article_id = str_extract(page_url_clean, "ECE\\d{8}")
  ) %>%
  group_by(pseudo_id) %>%
  summarise(
    forskellige_artikler = n_distinct(article_id, na.rm = TRUE),
    .groups = "drop"
  )

# Låste Artikler: Hvor stor en andel af låste artikler de læser
restricted_agg <- behavior %>%
  mutate(
    page_restricted = if_else(page_restricted == "yes", 1, 0)
  ) %>%
  group_by(pseudo_id) %>%
  summarise(
    restricted_share = mean(page_restricted, na.rm = TRUE),
    .groups = "drop"
  )
```

Disse variabler samles efterfølgende i ét aggregeret behavior-datasæt,
som senere kobles sammen med abonnements- og opsigelsesdata via
pseudo_id. Resultatet er final_df, som indeholder både kundeinformation,
abonnementsoplysninger, adfærdsdata og opsigelsesinformation.

```{r}
#| echo: true
#| eval: true
#| results: "hide"
#| message: false
#| warning: false

# Nu kan vi samle alle nye df i det samelde behavior_agg
behavior_agg <- behavior_agg %>%
  left_join(scroll_agg, by = "pseudo_id") %>%
  left_join(artikel_agg, by = "pseudo_id") %>%
  left_join(restricted_agg, by = "pseudo_id") %>%
  left_join(article_type_agg, by = "pseudo_id")


# Tjek NA
colSums(is.na(join_datasæt))
colSums(is.na(behavior_agg))

# Join behavior_agg og join_datasæt
final_df <- join_datasæt %>%
  left_join(behavior_agg, by = "pseudo_id")

# Tjek NA
colSums(is.na(final_df))
```

Efter sammenkoblingen fjernes observationer uden gyldig aktivitet i de
første 30 dage, da analysen tager udgangspunkt i tidlig brugeradfærd.
Derudover fjernes observationer med account_active_days lig 6.

```{r}
#| echo: true
#| eval: true
#| results: "hide"
#| message: false
#| warning: false


# Filtrerer datasættet, så kun rækker med gyldig aktivitet beholdes,
# og fjerner observationer med account_active_days lig 6.
final_df <- final_df %>%
  filter(
    !is.na(aktivitet_total_30),
    account_active_days != 6
  )
```

Variablen order_trackertag indeholder information om, hvor kunden kommer
fra. For at gøre variablen mere anvendelig i modelleringen grupperes
trafikkilderne i færre kategorier. Kunder fra mail, jp.dk og adwords
fastholdes som egne kategorier, mens øvrige trafikkilder samles i
kategorien “andet”.

```{r}
#| echo: true
#| eval: true
#| results: "hide"
#| message: false
#| warning: false

final_df %>%
  mutate(source = str_extract(order_trackertag, "(?<=utm_source=)[^&]+")) %>%
  count(source, sort = TRUE)

final_df <- final_df %>%
  mutate(
    order_trackertag = case_when(
      str_detect(order_trackertag, "mail") ~ "mail",
      str_detect(order_trackertag, "jp.dk|jp") ~ "jp.dk",
      str_detect(order_trackertag, "adwords") ~ "adwords",
      TRUE ~ "andet"
    )
  )
```

Til modelleringen oprettes to churn-variable, som bruges i de to machine
learning-modeller. Den første variabel, churn_ved_kampagne_udløb,
angiver, om kunden churner ved kampagneudløb eller fortsætter efter
kampagnen. Kunder uden expiration_date eller med en udløbsdato efter
kampagnens afslutning betragtes som ikke-churn, mens kunder med
udløbsdato før eller på kampagnens sidste dag klassificeres som churn.

```{r}
#| echo: true
#| eval: true
#| results: "hide"
#| message: false
#| warning: false

data_model1 <- final_df |>
  mutate(
    # Opretter variabel der viser om kunden fortsætter efter kampagnen (0) eller churner (1)
    churn_ved_kampagne_udløb = case_when(
      is.na(expiration_date) ~ 0,               
      expiration_date > last_campaign_day ~ 0,  
      expiration_date <= last_campaign_day ~ 1  
    )
  )
```

Den anden variabel, churn_1måned_efter_forlængelse, oprettes kun for de
kunder, der fortsætter på et almindeligt online abonnement ved
kampagneudløb. Denne variabel angiver, om kunden churner inden for én
måned efter forlængelse. Dermed kan den anden model bruges til at
undersøge early churn blandt kunder, der umiddelbart fortsætter efter
kampagnen.

```{r}
#| echo: true
#| eval: true
#| results: "hide"
#| message: false
#| warning: false

data_model2 <- data_model1 %>%
  filter(churn_ved_kampagne_udløb == 0) %>%
  mutate(
    days_after_campaign = as.numeric(expiration_date - last_campaign_day),
    churn_1måned_efter_forlængelse = case_when(
      is.na(expiration_date) ~ 0,       
      days_after_campaign <= 31 ~ 1,
      TRUE ~ 0                               
    )
  )
```

# Machine learning metode

Begge modeller opbygges i tidymodels, hvor dataforberedelse og
modeltræning samles i workflows. Datasættene opdeles i trænings- og
testdata med et 80/20 split. Der anvendes stratificering på
målvariablen, så fordelingen mellem churn og ikke-churn bevares i både
trænings- og testdata. Derudover anvendes 5 fold cross-validation på
træningsdata, så modellerne evalueres på flere forskellige opdelinger af
datasættet. Dette giver et mere stabilt grundlag for at vurdere
modellernes performance end én enkelt opdeling af data.

Inden modellerne trænes, fjernes variabler, der enten ikke bidrager til
modelleringen eller kan skabe data leakage. Data leakage opstår, hvis
modellen får adgang til information, der direkte eller indirekte
afslører kundens churn-status. Det gælder blandt andet datoer og
variable, som først kendes efter kampagneperioden eller efter en
eventuel opsigelse. Disse variabler er følgende:

-   pseudo_id,
-   subscription_cancel_date,
-   order_date,
-   birthdate,
-   usr_created,
-   first_campaign_day,
-   last_campaign_day,
-   expiration_date,
-   type,
-   reason,
-   permission_given_today,
-   aktivitet_total_30,
-   days_after_campaign

Churnvariablerne omdannes til faktorer med værdierne “Yes” og “No”, så
de kan anvendes i klassifikationsmodellerne. “Yes” angiver churn, mens
“No” angiver, at kunden ikke churner. Kategoriske variabler som køn,
permission og trafikkilde omdannes ligeledes til faktorer, så de kan
indgå i modellerne.

Der anvendes den samme preprocessing tilgang gennem recipes. Her
normaliseres numeriske variable, kategoriske variabler omdannes til
dummy-variable, nye kategorier i testdata håndteres med step_novel(), og
variabler uden variation fjernes med step_zv(). Denne tilgang sikrer, at
data behandles ens på tværs af modellerne, og at modellerne får et mere
stabilt og sammenligneligt grundlag at lære ud fra.

Modellerne evalueres på accuracy, ROC AUC, F1-score, sensitivitet og
specificitet. I en churn-analyse er det vigtigt ikke kun at vurdere
modellerne ud fra accuracy, da en model kan opnå en høj accuracy ved
primært at forudsige den største klasse. Derfor lægges der også vægt på
F1-score og ROC AUC, som bedre kan belyse modellens evne til at
identificere de kunder, der faktisk churner. Alle modeller tunes ved
hjælp af grid search, hvor forskellige kombinationer af hyperparametre
testes. Tuning gennemføres sammen med 5 fold cross-validation, så
modellerne evalueres på et mere robust grundlag. Den endelige model
vælges på baggrund af modellernes samlede performance og testes derefter
på testdata, som ikke har været anvendt under træning eller tuning.

## Modeller

Der er anvendt flere forskellige klassifikationsmodeller til at
forudsige churn ved Jyllands-Postens abonnementer. Modellerne er valgt,
da de hver især opfanger mønstre i data på forskellige måder. Modellerne
viser også hvilke variabler der betyder mest for churn / ikke churn.

Logistisk regression anvendes som en simpel og fortolkelig model. Den
estimerer sandsynligheden for churn ved at vægte de enkelte forklarende
variabler. I modellen anvendes glmnet, hvor Lasso og Ridge
regularisering kombineres gennem Elastic Net. Her tuner modellen selv,
hvilken type regularisering der giver den bedste performance. Dette
bidrager til at reducere overfitting og hjælper samtidig med at
identificere de mest relevante variabler.

Decision tree opdeler dataen i en række beslutningsregler. Modellen er
let at fortolke og gør det muligt at forstå, hvilke variabler der
påvirker churn. Decision tree er inkluderet, da modellen er let
fortolkelig og virker godt på mindre datasæt uden at stille krav om
lineære sammenhænge. Den kan dog overfitte på mindre datasæt, hvis
“træet” bliver for komplekst. Derfor tunes både træ dybden og minimum
antal observationer i hvert split.

Naive Bayes beregner sandsynligheden for churn ud fra sandsynlighederne
for de enkelte forklarende variabler. Modellen bygger på en antagelse
om, at variablerne er uafhængige, hvilket gør den simpel og hurtig at
anvende. Modellen fungerer godt som en baseline og giver et hurtigt
overblik over mønstre i data. Den er dog mindre fleksibel, da den ikke
kan modellere komplekse sammenhænge mellem variablerne.

KNN klassificerer en kunde ud fra de kunder i træningsdata, der ligner
mest. Modellen er valgt, da den tager udgangspunkt i kundernes adfærd og
sammenligner med andre kunder. Hvis kunder opfører sig ens, vil de ofte
også have samme churn-tendens.

Random Forest består af mange decision trees som hver især forudsiger
churn baseret på forskellige kombinationer af variabler. Træerne trænes
på forskellige udsnit af data og variabler, hvilket gør den mere robust.
Ved at kombinere mange træer reduceres risikoen for overfitting, og
modellen kan bedre opfange komplekse mønstre. Den er valgt, da den er
mere robust end en enkelt decision tree og samtidigt kan håndtere mange
variabler og komplekse sammenhænge i kundernes adfærd.

SVM forsøger at finde den bedste grænse mellem churn og ikke-churn. SVM
testes både med lineær og RBF-kernel. Den lineære model finder en simpel
grænse mellem churn og ikke-churn, mens RBF-versionen kan modellere mere
komplekse og ikke-lineære mønstre. Modellen er inkluderet for at
undersøge, om churn kan adskilles lineært, eller om der er behov for en
mere fleksibel model.

XGBoost bygger decision trees sekventielt, hvor hvert nyt træ forsøger
at rette fejl fra de tidligere træer. Modellen er stærk til komplekse
datasæt og bruger regularisering, hvilket hjælper med at begrænse
overfitting. Den er valgt, da den er god til at identificere churn ud
fra samspillet mellem flere variabler.

Ud over machine learning modellerne er der opstillet to neurale netværk.
Formålet er at undersøge, om et neuralt netværk kan opfange mere
komplekse og ikke-lineære sammenhænge i abonnenternes adfærd. Den første
model Neural Network- churn efter kampagneudløb er en grundmodel. Den
anden model Neural Network Model 6 - L2 Regularization har samme
grundstruktur og udvidet med L2-regularisering. L2 blev valgt for at
straffe for komplekse vægte for at modellen kunne generalisere bedre til
nye data den ikke har set før. Det kan være med til at reducere
overfitting.

# Fordeling af churn
For at kunne analysere og vurdere modellernes performance, undersøges
først fordelingen af churn i datasættet. Der arbejdes med to
målvariable: churn ved kampagneudløb og churn 1 måned efter
kampagneudløb.

```{r}
#| label: fig-churn-kampagneudloeb
#| echo: false
#| warning: false
#| message: false
#| fig-cap: "Fordeling af churn ved kampagneudløb"
#| fig-pos: "H"
#| fig-width: 4
#| fig-height: 3

data_model1 %>%
  mutate(
    churn = factor(
      churn_ved_kampagne_udløb,
      levels = c(1, 0),
      labels = c("Yes", "No")
    )
  ) %>%
  count(churn) %>%
  mutate(
    andel = n / sum(n),
    label = paste0(round(andel * 100), "%")
  ) %>%
  ggplot(aes(x = churn, y = andel)) +
  geom_col(fill = "grey35", width = 0.9) +
  geom_text(aes(label = label), vjust = -0.2, size = 5) +
  scale_y_continuous(
    labels = scales::percent_format(accuracy = 1),
    limits = c(0, 0.60),
    breaks = seq(0, 0.60, 0.20)
  ) +
  labs(
    title = "Fordeling af churn ved kampagneudløb",
    x = "Churn",
    y = "Andel af kunder"
  ) +
  theme_minimal(base_size = 12) +
theme(
  plot.title = element_text(size = 10)
)
```


```{r}
#| label: fig-churn-en-maaned
#| echo: false
#| warning: false
#| message: false
#| fig-cap: "Fordeling af churn én måned efter forlængelse"
#| fig-pos: "H"
#| fig-width: 4
#| fig-height: 3

data_model2 %>%
  mutate(
    churn = factor(
      churn_1måned_efter_forlængelse,
      levels = c(1, 0),
      labels = c("Yes", "No")
    )
  ) %>%
  count(churn) %>%
  mutate(
    andel = n / sum(n),
    label = paste0(round(andel * 100), "%")
  ) %>%
  ggplot(aes(x = churn, y = andel)) +
  geom_col(fill = "grey35", width = 0.9) +
  geom_text(aes(label = label), vjust = -0.2, size = 5) +
  scale_y_continuous(
    labels = scales::percent_format(accuracy = 1),
    limits = c(0, 0.85),
    breaks = seq(0, 0.80, 0.20)
  ) +
  labs(
    title = "Fordeling af churn én måned efter forlængelse",
    x = "Churn",
    y = "Andel af kunder"
  ) +
  theme_minimal(base_size = 12) +
theme(
  plot.title = element_text(size = 10)
)
```

Figur 1 og Figur 2 viser fordelingen af churn for de to modeller. Ved
kampagneudløb churner ca. 42 % af kunderne, mens det for early churn kun
er ca. 19 %. Det betyder, at datasættet i modellen for churn én måned
efter kampagnens udløb er mere skævt fordelt, da der er færre
churn-kunder. Dette kan gøre det sværere for modellen at identificere
churn korrekt, da den i højere grad påvirkes af den store gruppe af
kunder, der ikke churner.

# Model til churn ved kampagneudløb

I den første churn-model undersøges det, om kunder churner ved
kampagneudløb eller fortsætter på et tilsvarende betalende abonnement
efter kampagnen. Formålet er at identificere de kunder, der churner
efter kampagneperioden, så Jyllands-Posten bedre kan få indsigt i,
hvilke kunder der har størst risiko for at churne ved overgangen fra
kampagne til almindeligt abonnement.

Y-variablen er `churn_ved_kampagne_udløb`, hvor “Yes” angiver, at kunden
churner ved kampagneudløb, mens “No” angiver, at kunden fortsætter efter
kampagnen.

```{r}
#| label: model1-data-target
#| echo: true
#| eval: true
#| results: "hide"
#| warning: false
#| message: false

model1_df <- data_model1 |> 
  select(
    -subscription_cancel_date,
    -order_date,
    -birthdate,
    -usr_created,
    -first_campaign_day,
    -last_campaign_day,
    -expiration_date,
    -type,
    -reason,
    -permission_given_today,
    -aktivitet_total_30,
    -days_after_campaign
  ) |> 
  mutate(
    churn_ved_kampagne_udløb = factor(
      churn_ved_kampagne_udløb,
      levels = c(1, 0),
      labels = c("Yes", "No")
    ),
    koen = as.factor(koen),
    permission_given_order = as.factor(permission_given_order),
    order_trackertag = as.factor(order_trackertag)
  )
```

## Datasplit og cross-validation

Modellen følger den modelleringsproces, som er beskrevet i machine
learning metodeafsnittet, hvor data opdeles i trænings- og testdata, og
hvor modellerne evalueres gennem k fold cross-validation og tuning.

```{r}
#| label: model1-split-cv
#| echo: true
#| eval: true
#| results: "hide"
#| warning: false
#| message: false

set.seed(7)
churn_split <- initial_split(model1_df, prop = 0.8, strata = churn_ved_kampagne_udløb)

churn_train <- training(churn_split)
churn_test  <- testing(churn_split)

churn_folds <- vfold_cv(churn_train, v = 5, strata = churn_ved_kampagne_udløb)
```

## Recipe

Der anvendes én samlet recipe, for at sikre at dataen behandles ens på
tværs af modellerne. De enkelte preprocessing-trin er beskrevet i
metodeafsnittet.

```{r}
#| label: model1-recipe
#| echo: true
#| eval: true
#| results: "hide"
#| warning: false
#| message: false

jp_recipe_1 <- 
  recipe(formula = churn_ved_kampagne_udløb ~ ., data = churn_train) |> 
  update_role(pseudo_id, new_role = "ID") |>
  step_normalize(all_numeric_predictors()) |> 
  step_novel(all_nominal_predictors()) |> 
  step_dummy(all_nominal_predictors(), one_hot = TRUE) |> 
  step_zv(all_predictors())
```

## Modelspecifikationer

De udvalgte modeller specificeres, så de kan indgå i den efterfølgende
tuning. På den måde kan modellerne sammenlignes ud fra samme overordnede
tilgang.

```{r}
#| label: model1-modelspecifikationer
#| echo: true
#| eval: true
#| results: "hide"
#| warning: false
#| message: false

decision_tree_rpart_spec <- 
  decision_tree(tree_depth = tune(), min_n = tune(), cost_complexity = tune()) |> 
  set_engine("rpart") |> 
  set_mode("classification")

logistic_reg_glmnet_spec <- 
  logistic_reg(penalty = tune(), mixture = tune()) |> 
  set_engine("glmnet") |> 
  set_mode("classification")

naive_bayes_naivebayes_spec <- 
  naive_Bayes(smoothness = tune(), Laplace = tune()) |> 
  set_engine("naivebayes") |> 
  set_mode("classification")

nearest_neighbor_kknn_spec <-
  nearest_neighbor(
    neighbors = tune(),
    weight_func = tune(),
    dist_power = tune()
  ) |> 
  set_engine("kknn") |> 
  set_mode("classification")

rand_forest_ranger_spec <-
  rand_forest(mtry = tune(), min_n = tune()) |> 
  set_engine("ranger") |> 
  set_mode("classification")

svm_linear_kernlab_spec <- 
  svm_linear(cost = tune(), margin = tune()) |> 
  set_engine("kernlab") |> 
  set_mode("classification")

svm_rbf_kernlab_spec <- 
  svm_rbf(cost = tune(), rbf_sigma = tune(), margin = tune()) |> 
  set_engine("kernlab") |> 
  set_mode("classification")

boost_tree_xgboost_spec <-
  boost_tree(trees = tune(), mtry = tune(), learn_rate = tune()) |> 
  set_engine("xgboost") |> 
  set_mode("classification")
```

## Workflow

Recipe og modeller samles i et workflow-set, så alle modeller testes på
samme datagrundlag. Dette følger den strukturerede workflow-tilgang
beskrevet i metodeafsnittet.

```{r}
#| label: model1-workflow-set
#| echo: true
#| eval: true
#| results: "hide"
#| warning: false
#| message: false

jp_workflow_set <- 
  workflow_set(
    preproc = list(rec = jp_recipe_1),
    models = list(
      decision_tree = decision_tree_rpart_spec,
      logistic_reg = logistic_reg_glmnet_spec, 
      naive_bayes = naive_bayes_naivebayes_spec,
      knn = nearest_neighbor_kknn_spec, 
      rand_forest = rand_forest_ranger_spec,
      svm_linear = svm_linear_kernlab_spec, 
      svm_rbf = svm_rbf_kernlab_spec,
      xgboost = boost_tree_xgboost_spec
    )
  )
```

## Evalueringsmetrikker og tuning

Modellerne evalueres og tunes på baggrund af de valgte metrikker.
Metrikkerne er valgt, så de både viser modellernes samlede performance
og deres evne til at identificere churn-kunder.

```{r}
#| label: model1-metrikker-og-tuning
#| echo: true
#| eval: true
#| results: "hide"
#| warning: false
#| message: false

grid_ctrl <- control_grid(
  verbose = TRUE,
  save_pred = TRUE,
  parallel_over = "everything",
  save_workflow = TRUE
)

jp_metrics <- metric_set(
  accuracy,
  roc_auc,
  f_meas,
  sens,
  yardstick::spec
)
```

```{r}
#| label: model1-run-models
#| echo: true
#| eval: true
#| results: "hide"
#| warning: false
#| message: false

plan(multisession)

if (file.exists("grid_results_1.rds")) {
  
  grid_results_1 <- readRDS("grid_results_1.rds")
  
} else {
  
  grid_results_1 <- jp_workflow_set %>%
    workflow_map(
      seed = 7,
      resamples = churn_folds,
      grid = 7,
      metrics = jp_metrics,
      control = grid_ctrl
    )
  
  saveRDS(grid_results_1, "grid_results_1.rds")
}

plan(sequential)
```

## Modelvalg og performance

Resultaterne viser, at XGBoost opnår den bedste F1-score på 0,732 samt
en ROC AUC på 0,867. Random Forest ligger dog tæt på med en F1-score på
0,722 og en ROC AUC på 0,865. Begge modeller performer derfor stærkt,
men XGBoost vælges som den endelige model, da den samlet set opnår den
bedste performance på de metrikker, der vægtes højt i churn-analysen.

```{r}
#| label: model1-modelrangering
#| echo: true
#| eval: true
#| results: "hide"
#| warning: false
#| message: false

model1_rank <- grid_results_1 %>% 
  rank_results(select_best = TRUE) %>% 
  select(wflow_id, .metric, mean) %>% 
  pivot_wider(names_from = .metric, values_from = mean) %>% 
  arrange(-f_meas)

model1_rank
```

```{r}
#| label: tbl-model1-modelrangering
#| echo: false
#| eval: true
#| warning: false
#| message: false

model1_rank %>%
  mutate(across(c(accuracy, f_meas, roc_auc, sens, spec), ~ round(.x, 3))) %>%
  knitr::kable(
    caption = "Model 1 - Rangering af modeller i cross-validation"
  )
```

På baggrund af resultaterne fra cross-validation vælges XGBoost som den
endelige model til churn ved kampagneudløb. Valget skyldes, at modellen
opnår den bedste F1-score og samtidig har den højeste ROC AUC blandt de
testede modeller. Derudover giver XGBoost mulighed for at arbejde videre
med feature importance, hvilket kan give en bedre forståelse af, hvilke
variabler der har størst betydning for modellens forudsigelser.

```{r}
#| label: model1-final-workflow
#| echo: true
#| eval: true
#| results: "hide"
#| warning: false
#| message: false

best_results_1 <- grid_results_1 |> 
  extract_workflow_set_result("rec_xgboost") |> 
  select_best(metric = "f_meas")

final_wf_1 <- grid_results_1 |> 
  extract_workflow("rec_xgboost") |> 
  finalize_workflow(best_results_1)

final_wf_1
```

Den endelige XGBoost-model har hyperparametrene `mtry = 15`,
`trees = 2000` og `learn_rate = 0,00681`. Modellen testes efterfølgende
på testdata for at vurdere, hvordan den performer på observationer, der
ikke har været brugt under træning eller tuning.

```{r}
#| label: model1-test-performance
#| echo: true
#| eval: true
#| results: "hide"
#| warning: false
#| message: false

churn_last_fit_1 <- final_wf_1 |> 
  last_fit(churn_split, metrics = jp_metrics)

collect_metrics(churn_last_fit_1)
```

```{r}
#| label: tbl-model1-test-performance
#| echo: false
#| eval: true
#| warning: false
#| message: false

collect_metrics(churn_last_fit_1) %>%
  select(.metric, .estimate) %>%
  mutate(
    .metric = case_when(
      .metric == "accuracy" ~ "Accuracy",
      .metric == "roc_auc" ~ "ROC AUC",
      .metric == "sens" ~ "Sensitivitet",
      .metric == "spec" ~ "Specificitet",
      .metric == "f_meas" ~ "F1-score",
      TRUE ~ .metric
    ),
    .estimate = round(.estimate, 3)
  ) %>%
  knitr::kable(
    col.names = c("Metrik", "Værdi"),
    caption = "Model 1 – Performance på testdata"
  )
```

På testdata opnår XGBoost-modellen en accuracy på 0,728, en F1-score på
0,640, en sensitivitet på 0,576, en specificitet på 0,838 og en ROC AUC
på 0,822. Resultaterne viser, at modellen generelt har en god evne til
at skelne mellem churn og ikke-churn. Samtidig viser forskellen mellem
sensitivitet og specificitet, at modellen er bedre til at identificere
kunder, der fortsætter, end kunder der churner. Modellen genkender 83,8
% af de kunder, der ikke churner, mens den identificerer 57,6 % af de
kunder, der faktisk churner ved kampagneudløb.

## Neural netværk i colab
Filen til colab er vedhæftet som ekstramateriale, hvor modellerne kan køres og resultaterne for modellen kan ses.

``` python
from google.colab import files
uploaded = files.upload()

import pandas as pd
import numpy as np
import matplotlib.pyplot as plt

from sklearn.model_selection import train_test_split
from sklearn.preprocessing import StandardScaler
from sklearn.metrics import accuracy_score, f1_score, roc_auc_score, confusion_matrix, classification_report, precision_score

import tensorflow as tf
from tensorflow import keras
from tensorflow.keras import layers
from tensorflow.keras import regularizers
from tensorflow.keras.callbacks import EarlyStopping, ReduceLROnPlateau

# Indlæs data
df = pd.read_csv("model_df.csv")

target = "churn_binary"

X = df.drop(columns=[target])
y = df[target].map({"No": 0, "Yes": 1})

X = pd.get_dummies(X, drop_first=True)

X_train, X_test, y_train, y_test = train_test_split(
    X,
    y,
    test_size=0.2,
    random_state=7,
    stratify=y
)

scaler = StandardScaler()

X_train_scaled = scaler.fit_transform(X_train)
X_test_scaled = scaler.transform(X_test)

# Neural Network Model 1
model = keras.Sequential([
    layers.Input(shape=(X_train_scaled.shape[1],)),

    layers.Dense(64, activation="relu"),
    layers.BatchNormalization(),
    layers.Dropout(0.3),

    layers.Dense(32, activation="relu"),
    layers.BatchNormalization(),
    layers.Dropout(0.3),

    layers.Dense(16, activation="relu"),
    layers.Dropout(0.2),

    layers.Dense(1, activation="sigmoid")
])

model.compile(
    optimizer=keras.optimizers.Adam(learning_rate=0.001),
    loss="binary_crossentropy",
    metrics=["accuracy"]
)

early_stop = keras.callbacks.EarlyStopping(
    monitor="val_loss",
    patience=10,
    restore_best_weights=True
)

history = model.fit(
    X_train_scaled,
    y_train,
    validation_split=0.2,
    epochs=100,
    batch_size=32,
    callbacks=[early_stop],
    verbose=1
)

y_prob = model.predict(X_test_scaled).ravel()
y_pred = (y_prob > 0.5).astype(int)

result_01 = {
    "model": "Neural Network 1 churn efter kampagneudløb",
    "accuracy": accuracy_score(y_test, y_pred),
    "f1": f1_score(y_test, y_pred),
    "precision": precision_score(y_test, y_pred),
    "roc_auc": roc_auc_score(y_test, y_prob)
}

# Model 6 med L2-regularisering
keras.backend.clear_session()
tf.random.set_seed(7)

model_06 = keras.Sequential([
    layers.Input(shape=(X_train_scaled.shape[1],)),

    layers.Dense(64, activation=None, kernel_regularizer=regularizers.l2(0.01)),
    layers.BatchNormalization(),
    layers.Activation("relu"),
    layers.Dropout(0.3),

    layers.Dense(32, activation=None, kernel_regularizer=regularizers.l2(0.01)),
    layers.BatchNormalization(),
    layers.Activation("relu"),
    layers.Dropout(0.3),

    layers.Dense(16, activation=None, kernel_regularizer=regularizers.l2(0.005)),
    layers.BatchNormalization(),
    layers.Activation("relu"),
    layers.Dropout(0.2),

    layers.Dense(1, activation="sigmoid")
])

optimizer = keras.optimizers.Adam(
    learning_rate=0.001,
    clipvalue=1.0
)

model_06.compile(
    optimizer=optimizer,
    loss="binary_crossentropy",
    metrics=["accuracy"]
)

history_06 = model_06.fit(
    X_train_scaled,
    y_train,
    validation_split=0.2,
    epochs=100,
    batch_size=32,
    verbose=1
)

results_df = pd.DataFrame([result_01])
results_df
```

## Sammenligning med neural netværksmodeller

Resultaterne for begge neurale netværk viser, at de opnår en relativt
høj F1-score, hvilket indikerer, at modellerne er gode til at
identificere churn-kunder. Samtidig er precision også relativt høj,
hvilket betyder, at når modellen klassificerer en kunde som churn, er
det ofte korrekt.

Dog er ROC AUC lavere end for de bedste machine learning-modeller i
analysen, hvilket indikerer, at neurale netværk er mindre effektive til
at rangere kunder korrekt efter churnrisiko.

Model 6 med L2-regularisering opnår bedre performance end churn ved
kampagneudløb på alle metrikker. Dette tyder på, at regularisering
reducerer overfitting og forbedrer modellens evne til at generalisere
til nye data.

```{r}
#| label: tbl_neural_netværk
#| echo: false
#| eval: true
#| warning: false
#| message: false

nn_results <- tibble(
  model = c(
    "Neural Network Model 1",
    "Neural Network Model 6 - L2 Regularization"
  ),
  accuracy = c(0.672414, 0.689655),
  f1 = c(0.726619, 0.731343),
  precision = c(0.711268, 0.742424),
  roc_auc = c(0.716299, 0.755591)
) %>%
  mutate(across(where(is.numeric), round, 3))

knitr::kable(
  nn_results,
  col.names = c("Model", "Accuracy", "F1", "Precision", "ROC AUC"),
  caption = "Sammenligning af neurale netværksmodeller"
)

```

## Confusion matrix

```{r}
#| label: model1-predictions-risiko
#| echo: true
#| eval: true
#| results: "hide"
#| warning: false
#| message: false

# Hent predictions og tilføj pseudo_id, fejltype og risikogruppe
test_preds_1_risiko <- churn_last_fit_1 |> 
  collect_predictions() |> 
  bind_cols(churn_test |> select(pseudo_id)) |> 
  mutate(
    fejltype = case_when(
      churn_ved_kampagne_udløb == "Yes" & .pred_class == "Yes" ~ "True Positive",
      churn_ved_kampagne_udløb == "No"  & .pred_class == "No"  ~ "True Negative",
      churn_ved_kampagne_udløb == "No"  & .pred_class == "Yes" ~ "False Positive",
      churn_ved_kampagne_udløb == "Yes" & .pred_class == "No"  ~ "False Negative"
    ),
    risiko_gruppe = case_when(
      .pred_Yes >= 0.70 ~ "Høj risiko",
      .pred_Yes >= 0.30 ~ "Middel risiko",
      TRUE ~ "Lav risiko"
    )
  )

# Data til confusion matrix-plot
cm1_df <- test_preds_1_risiko |>
  count(
    Prediction = .pred_class,
    Truth = churn_ved_kampagne_udløb,
    Type = fejltype,
    name = "Count"
  ) |>
  mutate(
    Resultat = if_else(
      Type %in% c("True Positive", "True Negative"),
      "Korrekt",
      "Forkert"
    )
  )
```

Confusion matrix viser, at modellen har 57 true positives, hvilket
betyder, at 57 churn-kunder korrekt klassificeres som churn. Derudover
har modellen 114 true negatives, hvor kunder korrekt klassificeres som
ikke-churn. Modellen har samtidig 42 false negatives, hvor faktiske
churn-kunder fejlagtigt klassificeres som ikke-churn, samt 22 false
positives, hvor kunder, der ikke churner, fejlagtigt klassificeres som
churn. Det betyder, at modellen finder lidt over halvdelen af de
faktiske churn-kunder, men er mere sikker, når den vurderer kunder som
ikke-churn.

```{r}
#| label: fig-model1-confusion-matrix
#| echo: false
#| warning: false
#| message: false
#| fig-cap: "Confusion matrix for modellen for churn ved kampagneudløb"
#| fig-pos: "H"


ggplot(cm1_df, aes(x = Truth, y = Prediction, fill = Resultat)) +
  geom_tile(color = "white", linewidth = 1.2) +
  geom_text(aes(label = paste0(Type, "\n", Count)), size = 4.5) +
  scale_fill_manual(values = c("Korrekt" = "#216c66", "Forkert" = "#c96a4b")) +
  labs(
    title = "Confusion matrix",
    x = "Faktisk klasse",
    y = "Forudsagt klasse",
    fill = ""
  ) +
  theme_minimal() +
  theme(
    plot.title = element_text(hjust = 0.5, face = "bold"),
    panel.grid = element_blank(),
    axis.title = element_text(face = "bold"),
    legend.position = "bottom"
  )

```

## Risikogruppe

Fordelingen af risikogrupper for churn ved kampagneudløb viser, at 50,2
% af kunderne i testdatasættet klassificeres som lav risiko, mens 26,0 %
vurderes som høj risiko og 23,8 % som middel risiko. Denne opdeling gør
modellens output mere anvendeligt for Jyllands-Posten, da kunderne kan
prioriteres efter risikoniveau i stedet for udelukkende at blive
klassificeret som churn eller ikke-churn.

```{r}
#| label: tbl-model1-risikogrupper
#| echo: false
#| warning: false
#| message: false
#| tbl-cap: "Fordeling af risikogrupper for churn ved kampagneudløb"
#| tbl-pos: "H"

test_preds_1_risiko %>%
  count(risiko_gruppe) %>%
  mutate(
    procent = round(n / sum(n) * 100, 1),
    procent = paste0(procent, " %")
  ) %>%
  arrange(
    factor(risiko_gruppe, levels = c("Høj risiko", "Middel risiko", "Lav risiko"))
  ) %>%
  knitr::kable(
    col.names = c("Risikogruppe", "Antal kunder", "Andel"),
    align = c("l", "r", "r")
  )
```

## Betydning for Jyllands-Posten

For Jyllands-Posten betyder resultaterne, at modellen kan bruges som et
beslutningsstøtteværktøj til at identificere kunder med forhøjet risiko
for at churne ved kampagneudløb. Modellen finder en stor del af de
kunder, der faktisk churner, men overser stadig 42 churn-kunder i
testdata. Det betyder, at modellen ikke bør anvendes som et
fuldautomatisk beslutningsgrundlag, men som et værktøj til at prioritere
kunder, hvor der kan være behov for en fastholdelsesindsats.

Samtidig har modellen relativt få false positives sammenlignet med
antallet af true negatives. Det betyder, at modellen er forholdsvis
sikker, når den vurderer, at en kunde ikke churner.

## Vigtigste variabler for churn ved kampagneudløb

Efter evalueringen trænes den endelige model på hele modeldatasættet, så
al data udnyttes i den endelige model.

```{r}
#| label: model1-final-model
#| echo: true
#| eval: true
#| results: "hide"
#| warning: false
#| message: false

final_model_1 <- fit(final_wf_1, model1_df)
```

Feature importance fra XGBoost-modellen viser, hvilke variabler modellen
bruger mest i sine forudsigelser. Resultaterne viser, at
`account_active_days` er den klart vigtigste variabel. Derudover har
tidligere abonnementer, tidligere kampagner, gennemsnitlig scroll depth,
andelen af låste artikler, alder og antallet af forskellige artikler
også betydning. Resultaterne peger derfor på, at både kundens samlede
tid som abonnement hos Jyllands Posten, tidligere kundehistorik og
læseadfærd spiller en rolle i vurderingen af churn ved kampagneudløb.

```{r}
#| label: model1-feature-importance
#| echo: true
#| results: "hide"
#| warning: false
#| message: false

xgb_fit_1 <- extract_fit_parsnip(final_model_1)$fit
importance_tbl_1 <- xgboost::xgb.importance(model = xgb_fit_1)
importance_tbl_1
```

```{r}
#| label: tbl-model1-feature-importance
#| echo: false
#| eval: true
#| warning: false
#| message: false
#| tbl-cap: "Feature importance for XGboost-modellen"

importance_tbl_1 %>%
  as_tibble() %>%
  slice_head(n = 15) %>%
  mutate(
    Gain = round(Gain, 3),
    Cover = round(Cover, 3),
    Frequency = round(Frequency, 3)
  ) %>%
  knitr::kable(
    col.names = c("Variabel", "Gain", "Cover", "Frequency"),
    caption = "Model 1 - Feature importance for XGBoost"
  )
```

```{r}
#| label: fig-model1-feature-importance
#| echo: false
#| warning: false
#| message: false
#| fig-cap: "Feature importance for XGBoost-modellen"

importance_tbl_1 %>%
  as_tibble() %>%
  slice_head(n = 15) %>%
  ggplot(aes(x = reorder(Feature, Gain), y = Gain)) +
  geom_col(fill = "#216c66") +
  coord_flip() +
  labs(
    title = "Feature importance for XGBoost",
    x = "Variabel",
    y = "Gain"
  ) +
  theme_minimal()
```

Feature importance viser dog ikke, om en variabel øger eller sænker
churnrisikoen. Den viser kun, hvor meget variablen bidrager til
modellens forudsigelser. Derfor bør feature importance primært bruges
til at forstå, hvilke områder der har størst betydning for modellen, og
ikke som en direkte forklaring på årsagssammenhænge.

## Delkonklusion på churn ved kampagneudløb

Samlet set viser resultaterne, at det er muligt at forudsige churn ved
kampagneudløb med en relativt høj grad af præcision ved hjælp af machine
learning. XGBoost fremstår som den bedst performende model med den
højeste F1-score og ROC AUC, hvilket indikerer en stærk evne til både at
identificere churn-kunder og rangere kunder efter churn-risiko.

Modellen opnår en god samlet performance på testdata, men resultaterne
viser samtidig en tydelig trade-off mellem sensitivitet og specificitet.
Modellen er bedre til at identificere kunder, der fortsætter, end kunder
der churner, hvilket betyder, at en del churn-kunder overses. Dette er
en vigtig begrænsning i en churn-kontekst, hvor det ofte er mere kritisk
at identificere så mange risikokunder som muligt.

De neurale netværk opnår fornuftige resultater, særligt målt på
F1-score, men performer samlet set dårligere end de bedste tree-baserede
modeller.

Feature importance-analysen viser, at især kundernes aktivitetsniveau,
historik og engagement har stor betydning for churn. Det indikerer, at
churn i høj grad er drevet af brugernes adfærd tidligt i
abonnementsperioden.

# Churn én måned efter forlængelse

I den anden churn-model undersøges det, om kunder churner inden for én
måned efter kampagneudløb. Modellen tager kun udgangspunkt i de kunder,
der ikke churner ved selve kampagneudløbet, men som fortsætter over på
en betalende abonnent. Formålet er derfor at identificere kunder, der
umiddelbart fortsætter efter kampagnen, men som stadig har risiko for at
stoppe kort tid efter.

Modellernes målvariabel er `churn_1måned_efter_forlængelse`, hvor ‘Yes’
angiver, at kunden churner inden for den første måned efter
forlængelsen, mens ‘No’ angiver, at kunden fortsætter længere end 1
måned eller stadig er aktiv.

```{r}
#| label: model2-data-target
#| echo: true
#| eval: true
#| results: "hide"
#| warning: false
#| message: false

model2_df <- data_model2 %>%
  select(
    -subscription_cancel_date,
    -order_date,
    -birthdate,
    -usr_created,
    -first_campaign_day,
    -last_campaign_day,
    -expiration_date,
    -days_after_campaign,
    -type,
    -reason,
    -permission_given_today,
    -churn_ved_kampagne_udløb
  ) %>%
  mutate(
    churn_1måned_efter_forlængelse = factor(
      churn_1måned_efter_forlængelse,
      levels = c(1, 0),
      labels = c("Yes", "No")
    ),
    koen = as.factor(koen),
    permission_given_order = as.factor(permission_given_order),
    order_trackertag = as.factor(order_trackertag)
  )
```

Fordelingen i datasættet viser, at 126 kunder churner inden for den
første måned efter forlængelse, mens 552 kunder ikke gør. Det svarer til
cirka 20 % churner, mens cirka 80 % ikke churner. Datasættet er derfor
ubalanceret, hvilket kan gøre det sværere for modellen at identificere
churn-kunderne.

```{r}
#| label: model2-target-fordeling
#| echo: false
#| warning: false
#| message: false

model2_df %>%
  count(churn_1måned_efter_forlængelse) %>%
  mutate(procent = round(n / sum(n) * 100, 1)) %>%
  knitr::kable(
    col.names = c("Churn én måned efter forlængelse", "Antal", "Procent"),
    caption = "Fordeling af churn én måned efter forlængelse"
  )
```

## Datasplit og cross-validation

Datasættet opdeles i trænings- og testdata, og der oprettes 5 fold
cross-validation til tuning af modellerne. Stratificeringen er særlig
vigtig her, da churn-variablen er mere ubalanceret.

```{r}
#| label: model2-split-cv
#| echo: true
#| eval: true
#| results: "hide"
#| warning: false
#| message: false

set.seed(7)
churn2_split <- initial_split(model2_df, prop = 0.8, strata = churn_1måned_efter_forlængelse)

churn2_train <- training(churn2_split)
churn2_test  <- testing(churn2_split)

churn2_folds <- vfold_cv(churn2_train, v = 5, strata = churn_1måned_efter_forlængelse)
```

## Recipe

Da datasættet er ubalanceret, testes både en baseline-recipe og en
recipe med upsampling. Baseline-recipen anvender data i den oprindelige
fordeling, mens upsampling-recipen øger antallet af observationer i den
sjældne klasse i træningsdata, hvilket her er churn. Formålet med
upsampling er at gøre churn-klassen mere synlig for modellen i træning,
så den får bedre mulighed for at lære mønstre blandt de kunder, der
faktisk churner.

```{r}
#| label: model2-recipes
#| echo: true
#| eval: true
#| results: "hide"
#| warning: false
#| message: false

jp_recipe2 <- 
  recipe(churn_1måned_efter_forlængelse ~ ., data = churn2_train) |> 
  update_role(pseudo_id, new_role = "ID") |>
  step_normalize(all_numeric_predictors()) |> 
  step_novel(all_nominal_predictors()) |> 
  step_dummy(all_nominal_predictors(), one_hot = TRUE) |> 
  step_zv(all_predictors())

jp_recipe2_upsample <- 
  recipe(churn_1måned_efter_forlængelse ~ ., data = churn2_train) |> 
  update_role(pseudo_id, new_role = "ID") |>
  step_normalize(all_numeric_predictors()) |> 
  step_novel(all_nominal_predictors()) |> 
  step_dummy(all_nominal_predictors(), one_hot = TRUE) |> 
  step_zv(all_predictors()) |>
  step_upsample(churn_1måned_efter_forlængelse, over_ratio = 1)
```

## Modelspecificering

De samme modeller specificeres til churn 1 måned efter kampagneudløb, så
de kan testes på early churn-problemet.

```{r}
#| label: model2-modelspecifikationer
#| echo: true
#| eval: true
#| results: "hide"
#| warning: false
#| message: false

decision_tree_rpart_spec <- 
  decision_tree(tree_depth = tune(), min_n = tune(), cost_complexity = tune()) |> 
  set_engine("rpart") |> 
  set_mode("classification")

logistic_reg_glmnet_spec <- 
  logistic_reg(penalty = tune(), mixture = tune()) |> 
  set_engine("glmnet") |> 
  set_mode("classification")

naive_bayes_naivebayes_spec <- 
  naive_Bayes(smoothness = tune(), Laplace = tune()) |> 
  set_engine("naivebayes") |> 
  set_mode("classification")

nearest_neighbor_kknn_spec <-
  nearest_neighbor(neighbors = tune(),
                   weight_func = tune(), 
                   dist_power = tune()) |> 
  set_engine("kknn") |> 
  set_mode("classification")

rand_forest_ranger_spec <-
  rand_forest(mtry = tune(), min_n = tune()) |> 
  set_engine("ranger", importance = "impurity") |> 
  set_mode("classification")

svm_linear_kernlab_spec <- 
  svm_linear(cost = tune(), margin = tune()) |> 
  set_engine("kernlab") |> 
  set_mode("classification")

svm_rbf_kernlab_spec <- 
  svm_rbf(cost = tune(), rbf_sigma = tune(), margin = tune()) |> 
  set_engine("kernlab") |> 
  set_mode("classification")

boost_tree_xgboost_spec <-
  boost_tree(trees = tune(), mtry = tune(), learn_rate = tune()) |> 
  set_engine("xgboost") |> 
  set_mode("classification")
```

## Workflow

I churn 1 måned efter kampagneudløb samles baseline og upsampling i
samme workflow-set. Det betyder, at de to forskellige recipes testes på
de samme modeller. Baseline-recipe anvender data i den oprindelige
fordeling, mens upsampling-recipe øger antallet af observationer i den
sjældne klasse i træningsdata, hvilket her er churn. Dermed kan det
vurderes, om forskelle i performance skyldes modelvalg eller brugen af
upsampling.

```{r}
#| label: model2-workflow-set
#| echo: true
#| eval: true
#| results: "hide"
#| warning: false
#| message: false

workflow_set2 <- workflow_set(
  preproc = list(
    baseline = jp_recipe2,
    upsample = jp_recipe2_upsample
  ),
  models = list(
    decision_tree = decision_tree_rpart_spec,
    logistic_reg = logistic_reg_glmnet_spec,
    naive_bayes = naive_bayes_naivebayes_spec,
    knn = nearest_neighbor_kknn_spec,
    rand_forest = rand_forest_ranger_spec,
    svm_linear = svm_linear_kernlab_spec,
    svm_rbf = svm_rbf_kernlab_spec,
    xgboost = boost_tree_xgboost_spec
  )
)
```

## Evalueringsmetrikker og tuning

Modellerne evalueres og tunes med de samme metrikker som i churn ved
kampagneudløb.

```{r}
#| label: model2-metrikker
#| echo: true
#| eval: true
#| results: "hide"
#| warning: false
#| message: false

grid_ctrl <- control_grid(
  verbose = FALSE,
  save_pred = TRUE,
  parallel_over = "everything",
  save_workflow = TRUE)

jp_metrics2 <- metric_set(
  accuracy,
  roc_auc,
  f_meas, sens,
  yardstick::spec)

```

## Modeltræning

```{r}
#| label: model2-run-models
#| echo: true
#| eval: true
#| results: "hide"
#| warning: false
#| message: false


if (file.exists("grid_results2.rds")) {
  
  grid_results2 <- readRDS("grid_results2.rds")
  
} else {
  
  grid_results2 <- workflow_set2 %>%
    workflow_map(
      seed = 7,
      resamples = churn2_folds,
      grid = 7,
      metrics = jp_metrics2,
      control = grid_ctrl
    )
  
  saveRDS(grid_results2, "grid_results2.rds")
}



```

## Resultater

Efter tuning rangeres modellerne på baggrund af deres performance i
cross-validation. Resultaterne viser, at Random Forest med
baseline-recipe opnår den bedste samlede performance. Modellen har den
højeste ROC AUC på 0,756 samt en F1-score på 0,538. XGBoost baseline
ligger næstbedst med en ROC AUC på 0,742 og en F1-score på 0,515. Blandt
modellerne med upsampling klarer Random Forest sig bedst med en ROC AUC
på 0,740 og en F1-score på 0,520. Upsampling forbedrer dermed ikke den
samlede performance i forhold til baseline-modellen.

```{r}
#| label: model2-modelrangering
#| echo: true
#| eval: true
#| results: "hide"
#| warning: false
#| message: false

model2_rank <- grid_results2 %>% 
  rank_results(select_best = TRUE) %>% 
  select(wflow_id, .metric, mean) %>% 
  pivot_wider(names_from = .metric, values_from = mean) %>% 
  mutate(
    version = if_else(str_detect(wflow_id, "upsample"), "Upsampling", "Baseline"),
    model = str_remove(wflow_id, "baseline_|upsample_")
  ) %>%
  arrange(-roc_auc)
model2_rank
```

```{r}
#| echo: false
#| eval: true
#| warning: false
#| message: false

model2_rank %>%
  mutate(across(c(accuracy, f_meas, roc_auc, sens, spec), ~ round(.x, 3))) %>%
  knitr::kable(
    caption = "Model 2 – Rangering af modeller i cross-validation")
```

## Modelvalg

På baggrund af resultaterne fra cross-validation vælges Random Forest
baseline som den endelige model til churn én måned efter forlængelse.
Valget skyldes, at modellen samlet set har den bedste evne til at skelne
mellem churn og ikke-churn, samtidig med at den har den næsthøjeste
f_means score. Selvom upsampling blev afprøvet for at håndtere ubalancen
i datasættet, giver baseline-versionen den mest stabile performance.

```{r}
#| label: model2-final-workflow
#| echo: true
#| eval: true
#| results: "hide"
#| warning: false
#| message: false

best_results2 <- grid_results2 |> 
  extract_workflow_set_result("baseline_rand_forest") |> 
  select_best(metric = "f_meas")

best_results2

final_wf2 <- grid_results2 |> 
  extract_workflow("baseline_rand_forest") |> 
  finalize_workflow(best_results2)

final_wf2
```

Den endelige Random Forest-model har hyperparametrene `mtry = 16` og
`min_n = 21`. Modellen testes efterfølgende på testdata for at vurdere,
hvordan den performer på observationer, der ikke har været brugt under
træning eller tuning.


```{r}
#| label: model2-test-performance
#| echo: true
#| eval: true
#| results: "hide"
#| warning: false
#| message: false


churn2_last_fit <- final_wf2 |> 
  last_fit(churn2_split, metrics = jp_metrics2)

collect_metrics(churn2_last_fit)
```

```{r}
#| label: tbl-model1-test-performance_2
#| echo: false
#| eval: true
#| warning: false
#| message: false

collect_metrics(churn2_last_fit) %>%
  select(.metric, .estimate) %>%
  mutate(
    .metric = case_when(
      .metric == "accuracy" ~ "Accuracy",
      .metric == "roc_auc" ~ "ROC AUC",
      .metric == "sens" ~ "Sensitivitet",
      .metric == "spec" ~ "Specificitet",
      .metric == "f_meas" ~ "F1-score",
      TRUE ~ .metric
    ),
    .estimate = round(.estimate, 3)
  ) %>%
  knitr::kable(
    col.names = c("Metrik", "Værdi"),
    caption = "Model 2 – Performance på testdata"
  )
```

På testdata opnår Random Forest-modellen en accuracy på 0,883, en
F1-score på 0,600, en sensitivitet på 0,462, en specificitet på 0,982 og
en ROC AUC på 0,869. Resultaterne viser, at modellen generelt har en
stærk evne til at skelne mellem churn og ikke-churn. Den høje ROC AUC
indikerer, at modellen er god til at rangere kunder efter churnrisiko.

Samtidig viser forskellen mellem sensitivitet og specificitet, at
modellen er væsentligt bedre til at identificere kunder, der ikke
churner, end kunder der churner. Modellen genkender 98,2 % af de kunder,
der ikke churner, mens den identificerer 46,2 % af de kunder, der
faktisk churner inden for den første måned efter forlængelse. Det
betyder, at modellen har en tendens til at klassificere flere kunder som
ikke-churn. Det reducerer antallet af falske positiver, men medfører
samtidig, at flere faktiske churn-kunder bliver overset.

## Confusion matrix

```{r}
#| label: model2-predictions-risiko
#| echo: true
#| eval: true
#| results: "hide"
#| warning: false
#| message: false

test_preds_2_risiko <- churn2_last_fit |> 
  collect_predictions() |> 
  bind_cols(churn2_test |> select(pseudo_id)) |> 
  mutate(
    fejltype = case_when(
      churn_1måned_efter_forlængelse == "Yes" & .pred_class == "Yes" ~ "True Positive",
      churn_1måned_efter_forlængelse == "No"  & .pred_class == "No"  ~ "True Negative",
      churn_1måned_efter_forlængelse == "No"  & .pred_class == "Yes" ~ "False Positive",
      churn_1måned_efter_forlængelse == "Yes" & .pred_class == "No"  ~ "False Negative"
    ),
    risiko_gruppe = case_when(
      .pred_Yes >= 0.70 ~ "Høj early churn-risiko",
      .pred_Yes >= 0.30 ~ "Middel early churn-risiko",
      TRUE ~ "Lav early churn-risiko"
    )
  )

cm2_df <- test_preds_2_risiko |>
  count(
    Prediction = .pred_class,
    Truth = churn_1måned_efter_forlængelse,
    Type = fejltype,
    name = "Count"
  ) |>
  mutate(
    Resultat = if_else(
      Type %in% c("True Positive", "True Negative"),
      "Korrekt",
      "Forkert"
    )
  )
```

Confusion matrix viser, at modellen har 12 true positives, hvilket
betyder, at 12 churn-kunder korrekt klassificeres som churn. Derudover
har modellen 109 true negatives, hvor kunder korrekt klassificeres som
ikke-churn. Modellen har samtidig 14 false negatives, hvor faktiske
churn-kunder fejlagtigt klassificeres som ikke-churn, samt 2 false
positives, hvor kunder, der ikke churner, fejlagtigt klassificeres som
churn.

I den nuværende evaluering af modellen anvendes standard-threshold på
0,50. Da confusion matrix viser, at modellen overser en del
churn-kunder, kan threshold i en praktisk anvendelse sænkes til fx 0,35.
Dette vil øge modellens sensitivitet og gøre det muligt at identificere
flere churn-kunder. Til gengæld vil flere ikke-churn-kunder blive
klassificeret som risikokunder.

```{r}
#| label: fig-model2-confusion-matrix
#| echo: false
#| warning: false
#| message: false
#| fig-cap: "Confusion matrix for modellen for churn én måned efter forlængelse"
#| fig-pos: "H"

ggplot(cm2_df, aes(x = Truth, y = Prediction, fill = Resultat)) +
  geom_tile(color = "white", linewidth = 1.2) +
  geom_text(aes(label = paste0(Type, "\n", Count)), size = 4.5) +
  scale_fill_manual(values = c("Korrekt" = "#216c66", "Forkert" = "#c96a4b")) +
  labs(
    title = "Confusion matrix",
    x = "Faktisk klasse",
    y = "Forudsagt klasse",
    fill = ""
  ) +
  theme_minimal() +
  theme(
    plot.title = element_text(hjust = 0.5, face = "bold"),
    panel.grid = element_blank(),
    axis.title = element_text(face = "bold"),
    legend.position = "bottom"
  )
```

## Risikogrupper

For modellen for churn én måned efter forlængelse ses en markant
anderledes fordeling, hvor 81,8 % af kunderne klassificeres som lav
risiko, mens 9,5 % og 8,8 % placeres i henholdsvis middel og høj
risikogruppe. Det viser, at modellen kun identificerer en mindre gruppe
kunder med høj risiko for at churne inden for den første måned efter
forlængelse. Fordelingen hænger sammen med, at early churn udgør en
betydeligt mindre del af datasættet end ikke churn. Da størstedelen af
kunderne ikke churner inden for den første måned efter forlængelse,
placerer modellen også en større andel af kunderne i gruppen med lav
risiko for churn.

```{r}
#| label: tbl-model2-risikogrupper
#| echo: false
#| warning: false
#| message: false
#| tbl-cap: "Fordeling af risikogrupper for churn én måned efter forlængelse"
#| tbl-pos: "H"

test_preds_2_risiko %>%
  count(risiko_gruppe) %>%
  mutate(
    procent = round(n / sum(n) * 100, 1),
    procent = paste0(procent, " %")
  ) %>%
  arrange(
    factor(
      risiko_gruppe,
      levels = c(
        "Høj early churn-risiko",
        "Middel early churn-risiko",
        "Lav early churn-risiko"
      )
    )
  ) %>%
  knitr::kable(
    col.names = c("Risikogruppe", "Antal kunder", "Andel"),
    align = c("l", "r", "r")
  )
```

## Betydning for Jyllands-Posten

For Jyllands-Posten betyder det, at modellen er meget præcis, når den
vurderer, at en kunde ikke churner. Til gengæld overser modellen en del
af de kunder, der faktisk churner inden for den første måned efter
forlængelse. Modellen kan derfor bruges som et beslutningsstøtteværktøj
til at identificere kunder med forhøjet early churn-risiko, men den bør
ikke anvendes som et fuldautomatisk beslutningsgrundlag.

Efter evalueringen trænes den endelige model på hele modeldatasættet, så
al tilgængelig data udnyttes i den endelige model.

```{r}
#| label: model2-final-model
#| echo: true
#| eval: true
#| results: "hide"
#| warning: false
#| message: false

final_model2 <- fit(final_wf2, model2_df)
final_model2
```

## Vigtigste variabler for churn én måned efter forlængelse

Feature importance fra Random Forest-modellen viser, hvilke variabler
modellen bruger mest i sine opdelinger mellem churn og ikke-churn. Her
ses det, at `account_active_days` er den klart vigtigste variabel. Det
betyder, at kundens aktive abonnementsperiode har haft størst betydning
for modellens opdelinger. Derudover har tidligere kampagner, tidligere
abonnementer, alder, gennemsnitlig scroll depth, andelen af låste
artikler samt aktivitet i starten og midten af kampagneperioden også
betydning.

```{r}
#| label: model2-feature-importance
#| echo: true
#| eval: true
#| results: "hide"
#| warning: false
#| message: false

rf_fit_2 <- extract_fit_parsnip(final_model2)$fit

importance_tbl_2 <- tibble(
  Feature = names(rf_fit_2$variable.importance),
  Importance = as.numeric(rf_fit_2$variable.importance)
) %>%
  arrange(desc(Importance))
```

```{r}
#| label: tbl-model2-feature-importance
#| echo: false
#| warning: false
#| message: false
#| tbl-cap: "Feature importance for Random Forest-modellen"

importance_tbl_2 %>%
  slice_head(n = 15) %>%
  mutate(Importance = round(Importance, 2)) %>%
  knitr::kable(
    col.names = c("Variabel", "Importance")
  )
```

```{r}
#| label: fig-model2-feature-importance-2
#| echo: false
#| warning: false
#| message: false
#| fig-cap: "Feature importance for Random Forest-modellen"

importance_tbl_2 %>%
  slice_head(n = 15) %>%
  ggplot(aes(x = reorder(Feature, Importance), y = Importance)) +
  geom_col(fill = "#216c66") +
  coord_flip() +
  labs(
    title = "Feature importance for Random Forest",
    x = "Variabel",
    y = "Importance"
  ) +
  theme_minimal()
```

Resultaterne peger på, at både kundens samlede tid som abonnement hos
Jyllands Posten, tidligere historik og læseadfærd spiller en rolle i
vurderingen af early churn.

Feature importance viser dog ikke, om en variabel øger eller sænker
churnrisikoen. Den viser kun, hvor meget variablen bidrager til
modellens forudsigelser. Derfor bør feature importance primært bruges
til at forstå, hvilke områder der har størst betydning for modellen, og
ikke som en direkte forklaring på årsagssammenhænge.

## Delkonklusion på churn churn en måned efter forlængelse

Samlet set viser resultaterne, at det er muligt at forudsige early churn
blandt kunder, der fortsætter efter kampagneperioden, men med større
usikkerhed end i churn ved kampagneudløb. Random Forest fremstår som den
bedst performende model og opnår den højeste samlede performance målt på
ROC AUC og F1-score. Modellen har en stærk evne til at rangere kunder
efter churn-risiko, hvilket gør den velegnet til prioritering af
indsats.

# Kundeprofiler
På baggrund af den eksplorative dataanalyse, machine learning-modellerne
og klyngeanalysen kan Jyllands-Postens abonnenter inddeles i fire
operationelle adfærdssegmenter. Segmenterne er baseret på kundernes
aktivitet i de første 30 dage, gennemsnitlig scroll depth, antal læste
artikler, andel af låst indhold og læsning på tværs af
artikelkategorier.

Resultaterne viser, at især aktivitetsvariabler som
`account_active_days`, `aktivitet_total_30` og aktiviteten i starten,
midten og slutningen af kampagneperioden har stor betydning for
forståelsen af churn. Klyngeanalysen viser samtidig, at scroll depth
ikke kan stå alene som indikator for loyalitet. Passive brugere har
eksempelvis relativt høj scroll depth, men meget lav samlet aktivitet og
højere churn-rate. Det tyder på, at en stabil læsevane er vigtigere end
dyb læsning af få artikler.

## Adfærdsmønstre og segmentering

For at gøre disse overordnede kundeprofiler direkte operationelle for
Jyllands-Postens fremtidige fastholdelsesindsats, er der via en
klyngeanalyse i Power BI segmenteret abonnenterne yderligere i fire
specifikke adfærdsklynger:

```{r}
#| echo: true
#| eval: true
#| message: false
#| warning: false

# Klyngeanalyse 1 ----------------
# Udvælger relevante variabler til klyngeanalyse
# Fokust er på adfærd og engagement
cluster_input <- data_model1 %>%
  select(
    pseudo_id,
    aktivitet_start_10,   # aktivitet i starten af perioden
    aktivitet_midt_10,    # aktivitet i midten
    aktivitet_slut_10,    # aktivitet i slutningen
    avg_scroll_depth,     # hvor langt brugeren scroller (engagement)
    forskellige_artikler, # antal forskellige artikler læst
    restricted_share,     # andel af låste artikler
    politik, erhverv, sport, kultur, andet, debat, indland, international, livsstil,
    aktivitet_total_30,
    age,
    koen,
    churn_ved_kampagne_udløb
  ) %>%
  drop_na()  # fjerner observationer med manglende værdier


# Udvælger kun de variabler der skal bruges til selve klyngeanalysen
cluster_df <- cluster_input %>%
  select(
    aktivitet_start_10,   # aktivitet i starten af perioden
    aktivitet_midt_10,    # aktivitet i midten
    aktivitet_slut_10,    # aktivitet i slutningen
    avg_scroll_depth,     # hvor langt brugeren scroller (engagement)
    forskellige_artikler, # antal forskellige artikler læst
    restricted_share,     # andel af låste artikler
    politik, erhverv, sport, kultur, andet, debat, indland, international, livsstil  
  )


# Skalerer data fx scroll er 0.8 og aktivitet er 100, så vil aktivitets variablen fylde mere
cluster_scaled <- scale(cluster_df)


# Kører k-means clustering
set.seed(7)
kmeans_model <- kmeans(cluster_scaled, centers = 4, nstart = 25)


# Valg af antal klynger (Elbow method)

# Beregner variation inden for klynger (WSS) for k = 1 til 10
wss <- map_dbl(1:10, function(k){
  kmeans(cluster_scaled, centers = k, nstart = 20)$tot.withinss
})
```

```{r}
#| label: fig-cluster1-elbow
#| echo: false
#| warning: false
#| message: false
#| fig-cap: "Elbow-metode for klyngeanalyse ved churn ved kampagneudløb"
#| fig-pos: "H"

plot(
  1:10, wss,
  type = "b",
  xlab = "Antal klynger",
  ylab = "Within-cluster sum of squares"
)
```

For at bestemme det optimale antal klynger anvendes elbow-metoden.
Figuren viser, hvordan within-cluster variation (WSS) falder i takt med
flere klynger. Der observeres et tydeligt knæk omkring k = 4, hvilket
indikerer, at yderligere klynger kun giver begrænset forbedring. Derfor
vælges 4 klynger.

```{r}
#| echo: true
#| eval: true
#| results: "hide"
#| message: false
#| warning: false


# Tilføjer klynger til datasæt
# Hver kunde tildeles en klynge
cluster_result <- cluster_input %>%
  mutate(cluster = factor(kmeans_model$cluster))


# Profilering af klynger

# Beregner gennemsnit for hver klynge så man kan se forskele mellem kundetyper
cluster_result %>%
  group_by(cluster) %>%
  summarise(
    n = n(),
    aktivitet = mean(aktivitet_total_30),
    scroll = mean(avg_scroll_depth),
    alder = mean(age),
    churn_rate = mean(churn_ved_kampagne_udløb),
    .groups = "drop"
  )


# Churn fordelt på klynger

# Tæller hvor mange der churner/ikke churner i hver klynge
cluster_result %>%
  count(cluster, churn_ved_kampagne_udløb) %>%
  group_by(cluster) %>%
  mutate(prop = n / sum(n))  # beregner andel

# Gem som csv fil, så den kan bruges i Power BI
write.csv(cluster_result, "cluster_result.csv", row.names = FALSE)


# Tabel med klynger
# 1. Lav en profil-tabel med gennemsnit for hver klynge
cluster_profile <- cluster_result %>%
  group_by(cluster) %>%
  summarise(
    n = n(),
    aktivitet_start_10 = mean(aktivitet_start_10),
    aktivitet_midt_10 = mean(aktivitet_midt_10),
    aktivitet_slut_10 = mean(aktivitet_slut_10),
    restricted = mean(restricted_share),
    alder = mean(age),
    avg_scroll_depth = mean(avg_scroll_depth),
    churn_rate = mean(churn_ved_kampagne_udløb),
    .groups = "drop"
  )

# view(cluster_result)

```

```{r}
#| echo: true
#| eval: true
#| results: "hide"
#| message: false
#| warning: false

# Klyngeanalyse for Churn 1 måned efter forlængelse ------------------------
cluster_input2 <- data_model2 %>%
  select(
    pseudo_id,
    aktivitet_start_10,
    aktivitet_midt_10,
    aktivitet_slut_10,
    avg_scroll_depth,
    forskellige_artikler,
    restricted_share,
    politik, erhverv, sport, kultur, andet, debat, indland, international, livsstil,
    aktivitet_total_30,
    age,
    koen,
    churn_1måned_efter_forlængelse
  ) %>%
  drop_na()

# Vi vælger de variabler der skal bruges til selve klyngeanalysen
cluster_df2 <- cluster_input2 %>%
  select(
    aktivitet_start_10,
    aktivitet_midt_10,
    aktivitet_slut_10,
    avg_scroll_depth,
    forskellige_artikler,
    restricted_share,
    politik, erhverv, sport, kultur, andet, debat, indland, international, livsstil
  )

# Alle variabler skal have samme vægt, så de standardiseres
cluster_scaled2 <- scale(cluster_df2)


# Vi skal anvende k-means clustering med 4 klynger og flere startpunkter (25)
# Den vælger k med den laveste wss
set.seed(7)
kmeans_model2 <- kmeans(cluster_scaled2, centers = 4, nstart = 25)


# Vi finder ud af hvor mange klynger vi skal bruge
wss2 <- map_dbl(1:10, function(k){
  kmeans(cluster_scaled2, centers = k, nstart = 20)$tot.withinss
})

```

```{r}
#| label: fig-cluster2-elbow
#| echo: false
#| warning: false
#| message: false
#| fig-cap: "Elbow-metode for klyngeanalyse ved churn én måned efter forlængelse"
#| fig-pos: "H"

plot(
  1:10, wss2,
  type = "b",
  xlab = "Antal klynger",
  ylab = "Within-cluster sum of squares"
)
```

På samme måde som ved cluster 1 anvendes elbow-metoden til at vurdere
antallet af klynger. Figuren indikerer ligeledes et knæk omkring k = 4,
hvorfor der også her vælges 4 klynger.

```{r}
#| echo: true
#| eval: true
#| results: "hide"
#| message: false
#| warning: false

# Vi tilføjer klynger, altså hver observation tildeles en klynge
cluster_result2 <- cluster_input2 %>%
  mutate(cluster = factor(kmeans_model2$cluster))


# Vi lavr vores profilering af klyngerne
cluster_result2 %>%
  group_by(cluster) %>%
  summarise(
    n = n(),
    aktivitet = mean(aktivitet_total_30),
    scroll = mean(avg_scroll_depth),
    alder = mean(age),
    churn_1måned_efter_forlængelse_rate = mean(churn_1måned_efter_forlængelse == 1),
    .groups = "drop"
  )


# Vi finder procentdelen af dem der churner i hver klynge
cluster_result2 %>%
  count(cluster, churn_1måned_efter_forlængelse) %>%
  group_by(cluster) %>%
  mutate(prop = n / sum(n))

# Gem som csv fil, så den kan bruges i Power BI
# write.csv(cluster_result2, "cluster_result2.csv", row.names = FALSE)

# Vi sætter en profil på hver klynge
cluster_profile2 <- cluster_result2 %>%
  group_by(cluster) %>%
  summarise(
    n = n(),
    aktivitet_start = mean(aktivitet_start_10),
    aktivitet_midt = mean(aktivitet_midt_10),
    aktivitet_slut = mean(aktivitet_slut_10),
    restricted = mean(restricted_share),
    alder = mean(age),
    scroll = mean(avg_scroll_depth),
    churn_1måned_efter_forlængelse_rate = mean(churn_1måned_efter_forlængelse),
    .groups = "drop"
  )

cluster_profile2

# Find den cluster ned højest chrun rate
cluster_result2 %>%
  group_by(cluster) %>%
  summarise(churn_rate = mean(churn_1måned_efter_forlængelse == 1))
```

```{r}
#| label: tbl-kundeprofiler
#| echo: false
#| eval: true
#| warning: false
#| message: false

profil_tabel <- cluster_profile2 %>%
  mutate(
    profil = case_when(
      cluster == "1" ~ "Lav engagement",
      cluster == "2" ~ "Superbrugere",
      cluster == "3" ~ "Passive brugere",
      cluster == "4" ~ "Engagerede brugere"
    ),
    across(
      c(aktivitet_start, aktivitet_midt, aktivitet_slut, restricted, alder, scroll,
        churn_1måned_efter_forlængelse_rate),
      ~ round(.x, 2)
    ),
    churn_1måned_efter_forlængelse_rate =
      paste0(round(churn_1måned_efter_forlængelse_rate * 100, 1), " %"),
    restricted = paste0(round(restricted * 100, 1), " %"),
    scroll = paste0(round(scroll * 100, 1), " %")
  ) %>%
  select(
    Profil = profil,
    Klynge = cluster,
    Antal = n,
    `Aktivitet start` = aktivitet_start,
    `Aktivitet midt` = aktivitet_midt,
    `Aktivitet slut` = aktivitet_slut,
    `Restricted content` = restricted,
    Alder = alder,
    `Scroll depth` = scroll,
    `Churn-rate` = churn_1måned_efter_forlængelse_rate
  )

knitr::kable(
  profil_tabel,
  caption = "Kundeprofiler baseret på klyngeanalyse",
  align = c("l", "c", "r", "r", "r", "r", "r", "r", "r", "r")
)
```

Kundeprofilerne er baseret på klyngeanalysen for churn én måned efter forlængelse (cluster_profile2). Denne analyse fokuserer på kunder, der fortsætter efter kampagneperioden, og giver derfor et mere præcist billede af early churn blandt betalende abonnenter.

**Klynge 1 - Lav engagement** Dette segment har et moderat
aktivitetsniveau, men stadig begrænset engagement sammenlignet med de
mere aktive brugere. De læser flere artikler end de passive brugere, men
uden at nå et niveau, hvor en stærk vane etableres. Scroll depth ligger
omkring 36 %, hvilket indikerer middel engagement. Denne gruppe
repræsenterer et vigtigt potentiale, da de med den rette indsats kan
udvikles til mere loyale brugere.

**Klynge 2 - Superbrugere** Dette er de mest aktive brugere med et
markant højere aktivitetsniveau end de øvrige segmenter. De læser
ekstremt mange artikler (klart højest i jeres tabel) og har en stabil og
konsistent brug af platformen. Selvom deres gennemsnitlige scroll depth
(ca. 29 %) er lavere end de øvrige grupper, skyldes det sandsynligvis,
at de skimmer flere artikler hurtigt. De udgør kernen af loyale kunder
og har meget lav churn-risiko samt potentiale for mersalg.

**Klynge 3 - Passive brugere** Dette segment er kendetegnet ved meget
lav aktivitet og et begrænset antal læste artikler. De har samtidig en
relativt høj gennemsnitlig scroll depth (ca. 42 %), hvilket indikerer,
at de få artikler, de læser, faktisk læses relativt grundigt. På trods
af dette er deres samlede engagement lavt, og de udgør en gruppe med
forhøjet churn-risiko, da de ikke opbygger en stabil læsevane.

**Klynge 4 - Engagerede brugere** Dette segment udviser et højt
aktivitetsniveau med mange læste artikler og en relativt høj variation i
indhold. De har en gennemsnitlig scroll depth på ca. 32 %, hvilket
indikerer, at de konsumerer meget indhold, men ikke nødvendigvis
fordyber sig i alle artikler. Gruppen har generelt lavere churn-risiko
og repræsenterer stabile abonnenter, som allerede har etableret en god
læsevane.

# Visualisering
I undersøgelsen anvendes der Power BI, et værktøj til visualisering af
analysen hvor sammenhæng mellem churn og brugeradfærd fremhæves. Her
kobles resultaterne fra de statistiske modeller sammen med
visualiseringer af data, så sammenhænge mellem churn, kundeadfærd og
risikogrupper bliver lettere at fortolke.

**Churn rate**
Gauge-visualiseringerne viser, at 495 ud af 1173 kunder churner ved kampagneudløb. Det svarer til ca. 42 % af kunderne, som dermed opsiger abonnementet, inden de overgår til et almindeligt betalende abonnement. Dette vurderes som en høj churn-rate og understreger, at overgangen fra kampagnepris til normalpris er en væsentlig udfordring for Jyllands-Posten.

For churn én måned efter kampagneudløb viser visualiseringen, at 126 ud af 678 kunder churner. Det svarer til ca. 19 %. Churn-raten er dermed lavere end ved selve kampagneudløbet, men viser stadig, at en del kunder falder fra kort tid efter, at de er fortsat på et betalende abonnement.

**Gennemsnitlig churn efter aktivitet i de første 30 dage**

Kurvediagrammet viser sammenhængen mellem churn og aktivitet i de første 30 dage. For churn ved kampagneudløb ses det, at churn-raten er lavere blandt kunder med høj og stabil aktivitet, mens churn-raten er højere blandt kunder med lav eller faldende aktivitet. Det indikerer, at jo mere aktiv en kunde er i starten af abonnementsperioden, desto lavere er sandsynligheden for churn.

Samme overordnede mønster ses for churn én måned efter kampagneudløb. Det understreger, at kundernes adfærd i de første 30 dage er en central indikator for, om de fortsætter abonnementet eller falder fra.

**Årsager til churn**

Søjlediagrammet over årsager til churn ved kampagneudløb viser, at få årsager dominerer. Den mest angivne årsag er “ikke tid”, efterfulgt af kunder, der ikke ønsker at oplyse en årsag, samt årsager relateret til redaktionelt indhold eller holdning. Pris fremstår først som den fjerde største årsag.

Diagrammet for churn én måned efter kampagneudløb viser et lignende mønster. Det indikerer, at churn i høj grad hænger sammen med manglende tid, relevans og engagement, mens pris ikke fremstår som den primære forklaring.

**Churn efter gennemsnitlig scroll depth**

Visualiseringen viser sammenhængen mellem churn og gennemsnitlig scroll depth. For churn ved kampagneudløb ses et mindre entydigt mønster, hvor nogle kunder med relativt høj scroll depth stadig churner. Det kan indikere, at scroll depth alene ikke er tilstrækkelig til at forklare churn eller fastholdelse.

For churn én måned efter kampagneudløb ses en svag tendens til, at kunder med lavere scroll depth har højere churn. Samlet set viser visualiseringerne dog, at scroll depth bør fortolkes sammen med andre aktivitetsmål. En kunde kan godt læse enkelte artikler grundigt uden nødvendigvis at have opbygget en stabil læsevane.

**Aldersfordeling**

Aldersfordelingen bruges til at belyse, hvilke aldersgrupper der i højere grad churner. Visualiseringerne viser, at middelaldersgruppen fylder mest blandt churn-kunderne i både churn ved kampagneudløb og churn én måned efter kampagneudløb. Det kan hænge sammen med, at denne gruppe ofte er erhvervsaktiv og derfor kan opleve større tidsmæssige begrænsninger. Dette passer også med, at “ikke tid” fremstår som den mest dominerende angivne årsag til churn.

**Gennemsnitlig churn efter total aktivitet i de første 30 dage**

Visualiseringerne viser samme overordnede tendens for begge churn-definitioner: Churn-raten er højest blandt kunder med lav samlet aktivitet i de første 30 dage. Det understøtter, at tidlig aktivitet er en central indikator for fastholdelse.

Når aktiviteten er lav eller falder gennem perioden, tyder det på, at kunden ikke får opbygget en fast vane omkring brugen af Jyllands-Posten. Omvendt indikerer højere og mere stabil aktivitet, at kunden i højere grad finder værdi i produktet.

**Churn-rate efter account active days**

Visualiseringen af churn-rate efter account_active_days viser, at kundens samlede tid som abonnent også har betydning for churn. For churn ved kampagneudløb ses der variation på tværs af anciennitetsgrupper, hvor enkelte grupper med højere account_active_days har en højere churn-rate. For churn én måned efter kampagneudløb ses en tendens til, at kunder med færre aktive dage har højere churn-rate.

Dette indikerer, at både nye og mere erfarne kunder kan være i risiko for churn, men af forskellige årsager. Nye kunder kan være hurtigere til at falde fra, hvis kampagnetilbuddet ikke omsættes til en stærk læsevane, mens mere erfarne kunder kan opsige abonnementet, hvis den oplevede værdi ikke længere matcher prisen eller behovet.

**Samlet vurdering af visualiseringerne**

Samlet set viser visualiseringerne, at 42 % af kunderne churner ved kampagneudløb, mens 19 % churner inden for én måned efter forlængelse. Det understreger, at den største churn-udfordring opstår ved overgangen fra kampagne til almindeligt abonnement.

Visualiseringerne peger samtidig på, at lav aktivitet i de første 30 dage er en af de tydeligste indikatorer for churn. Manglende tid fremstår som den mest dominerende angivne årsag, og middelaldersgruppen fylder mest blandt churn-kunderne. Pris har også betydning for nogle kunder, men fremstår ikke som den primære årsag i visualiseringerne.

På baggrund af visualiseringerne vurderes det, at Jyllands-Posten bør have særligt fokus på at øge kundernes aktivitet tidligt i abonnementsperioden. En målrettet strategi med relevant indhold, personaliserede anbefalinger og aktivering i kampagneperioden kan bidrage til at styrke læsevanen og reducere churn-risikoen både ved kampagneudløb og i perioden efter forlængelse.

Cluster 1 er baseret på churn ved kampagneudløb hvor alle abonnementer
inkluderes og cluster 2 er baseret på churn 1 måned efter kampagneudløb
hvor alle abonnementer der churnede ved kampagnes slutdato er
frasorteret.


Klyngerne er blevet opdelt i R-koden og senere navngivet i Power BI på baggrund af aktivitetsvariablerne. Superbrugere er de mest aktive abonnenter, efterfulgt af engagerede brugere, lavt engagement og passive brugere som den mindst aktive gruppe. Navngivningen er derfor baseret på klyngernes adfærdsmønstre og ikke på en naturlig rangering af klyngenumrene.

Det grupperede liggende søjlediagram viser hvert cluster-segments
læsevaner. Matrixen viser et overblik over hvert segmentets aktivitet i
de første 30 dage af abonnementet. De tre stablede søjlediagrammer viser
henholdsvis gennemsnitlig scroll, churn og artikler læst, der kræver
abonnement.

På tværs af alle visualiseringer viser cluster 1 og cluster 2 de samme
overordnede sammenhænge. Høj aktivitet hænger sammen med lav churn, mens
lav aktivitet, høj scroll depth og høj andel af restricted content
hænger sammen med høj churn. Konsistensen mellem de to clusters på trods
af forskellige modeller understøtter, at engagement er den centrale
driver for fastholdelse.

## CRAP
Contrast (kontrast) ses tydeligt i farvevalget, hvor blå er den dominerende farve til grafer og KPI’er, mens orange bruges som kontrastfarve i fx aldersgrupper. Baggrunden er holdt i lyse grå/hvide nuancer, hvilket gør de blå og orange elementer mere fremtrædende. Dette skaber et klart visuelt hierarki, hvor de vigtigste data hurtigt fanger brugerens opmærksomhed.

Repetition (gentagelse) er anvendt ved konsekvent brug af blå farve i søjlediagrammer, linjediagrammer og KPI’er. Den samme farve repræsenterer gennemgående churn-relaterede målinger, hvilket skaber genkendelighed og gør dashboardet nemmere at aflæse.

Alignment (justering) fremgår af den strukturerede opbygning, hvor visualiseringerne er placeret i et grid. Graferne er justeret horisontalt og vertikalt, hvilket giver et ryddeligt og professionelt udtryk uden visuel støj.

Proximity (nærhed) ses ved, at relaterede analyser er placeret tæt sammen. Fx er churn over tid, churn efter aktivitet og churn efter alder grupperet i samme område, hvilket gør det nemt for brugeren at forstå sammenhænge mellem forskellige churn-dimensioner.
Samlet set bidrager disse designvalg til et overskueligt og intuitivt dashboard, hvor brugeren hurtigt kan identificere mønstre i churn og træffe datadrevne beslutninger. @crap

# Datajura og etik

## Identifikation af juridiske og etiske problemstillinger

Databeskyttelsesforordningen (GDPR) artikel 5, artikel 6 og artikel 22
Markedsføringsloven § 10

I analysen anvendes data fra Jyllands-Postens abonnenter til at opbygge
prædiktive modeller, der kan forudsige churn. Dette indebærer både
juridiske og etiske problemstillinger:

For det første behandles personoplysninger, herunder demografiske
data, detaljeret adfærdsdata såsom læseaktivitet, scroll depth og
artikelpræferencer. Selvom data er pseudonymiseret via pseudo_id, er der
fortsat tale om personoplysninger, da de kan henføres til en
identificerbar person af den dataansvarlige Jyllands-Posten.

For det andet foretages en profilering gennem anvendelsen af machine
learning-modeller, hvor brugernes churn risiko på baggrund af historiske
data forudsiges, jf. GDPR artikel 22. Profilering er i sig selv tilladt,
men kan være et problem, hvis fuldautomatiske beslutninger tages uden
menneskelig indgriben.

Der opstår her potentielle problemstillinger i forhold til:

-   Anvendelse af data til andre formål end oprindeligt indsamlet
    (formålsbegrænsning, artikel 5)
-   Brug af modellen til markedsføring og kundepåvirkning
    (markedsføringsloven § 10)
-   Brug af modeller, hvor det kan være svært at forklare beslutninger,
    da de ikke er tydelige i modellen (jf. GDPR artikel 5) @gdprdk

Derudover opstår der en særlig problemstilling i forbindelse med, at
data behandles på vegne af Jyllands-Posten. Da der er tale om
personoplysninger, er behandlingen omfattet af GDPR, hvilket stiller
krav til ansvarlig datahåndtering, datasikkerhed, dataminimering og
begrænset adgang til personoplysninger.

Etisk set kan dataanalysen være udfordrende, da brugernes adfærd
analyseres detaljeret og kan føles som overvågning. Samtidig kan
modellen føre til uretfærdig opdeling af forskellige brugergrupper og
bruges til at påvirke brugernes valg gennem målrettet markedsføring, som
nævnt tidligere.

## Drøftelse af problemstillinger

Behandlingen af data er omfattet af GDPR og kræver et gyldigt
behandlingsgrundlag, jf. artikel 6. Der vurderes at behandlingen kan
baseres på gyldig interesse, da formålet er at analysere churn og skabe
forretningsværdi. Dette kræver dog en interesseafvejning, der betyder at
Jyllands-Postens interesse skal veje tungere end brugerens ret til
privatliv, og behandlingen ikke er unødigt indgribende for den enkelte
bruger.

Brugen af detaljeret adfærdsdata er ikke ulovlig i sig selv, men kan
være problematisk i forhold til dataminimering, jf. artikel 5, hvis der
bliver anvendt mere data end nødvendigt.

Profilering (data brugt til at forudsige en persons adfærd) er tilladt,
men bliver først et reelt problem, hvis beslutninger træffes fuldt
automatisk uden menneskelig kontrol, jf. artikel 22. I analysen anvendes
modellen som beslutningsstøtte, hvilket reducerer denne risiko.

Bias er ikke direkte reguleret i GDPR, men hænger sammen med princippet
om fairness og korrekt behandling af data. Hvis modellen systematisk
stiller bestemte grupper dårligere, kan det være problematisk.

I forhold til markedsføring er det ikke et problem at identificere
relevante kunder, men det bliver et problem, hvis de kontaktes uden
samtykke, jf. markedsføringsloven § 10 @markedsforing2017.

## Forslag til håndtering

*For at håndtere de identificerede problemstillinger vurderes disse
punkter at være noget Jyllands-Posten skal være opmærksom på:*

-   Sikre dataminimering, jf. GDPR artikel 5
-   Sikre tydelig information til brugerne om databehandling, fx ved
    cookies, accept på mail eller andet.
-   Teste modellen for bias og skævheder
-   Anvende modellen som beslutningsstøtte og ikke automatiseret
    beslutning (artikel 22)

*I forhold til markedsføring:*

-   Sikre samtykke før kontakt, jf. markedsføringsloven § 10

*I forhold til datahåndtering:*

-   Sikre korrekt og sikker behandling af data
-   Begrænse deling af personfølsom data
-   Sikre ansvarlig anvendelse af resultater

## Kobling til brug af data og modeller

I analysen anvendes der data fra Jyllands-Postens abonnenter til at
identificere churn gennem machine learning-modeller. Resultaterne viser,
at især adfærdsvariabler som account_active_days, aktivitet_total_30 og
avg_scroll_depth, der har stor betydning for modellens performance.

Dette viser, at nogle af de mest værdifulde variabler også er de mest
følsomme, hvilket stiller krav til dataminimering og transparens, jf.
artikel 5.

Modellen giver et stærkt beslutningsgrundlag i forhold til
Jyllands-Postens markedsføring imod kunder med høj churnrisiko. Det er
dog afgørende, at resultaterne anvendes inden for de juridiske rammer,
herunder GDPR og markedsføringsloven.

# Diskussion

## Styrker ved modellen

Modellernes primære styrke er deres evne til at omsætte komplekse
adfærdsdata til konkrete fastholdelsesindsatser. Begge endelige
modeller, XGBoost for kampagne udløb (churn ved kampagneudløb) og random
forest for early churn (churn 1 måned efter kampagneudløb) opnår en
stærk ROC AUC score. De har især en meget høj specificitet, hvilket
betyder at, at de præcist identificere de sande loyale kunder (True
Negatives). Dermed undgår Jyllands-Posten at spilde markedsføringsbudget
på kunder, der alligevel ville blive. Yderligere gør feature importance
(hvor variabler som account_active_days og avg_scroll_depth er
afgørende) modellernes output direkte operationelt for forretningen.

## Svagheder

Den største metodiske udfordring er modellernes sensitivitet. De
producerer false negatives ved at overse en andel af de kunder, der
reelt ender med at churne. Dette udspringer af datasættets kraftige
ubalance, hvor loyale kunder udgør det absolutte flertal. Selvom
problemet er forsøgt afhjulpet af upsampling i en recipe, viste
evalueringen, at baseline Random Forest modellen alligevel performede
bedst samlet set. Modellerne har derfor en tendens til at klassificere
usikre observationer som loyale kunder.

## Data Begrænsninger

En væsentlig begrænsning i analysen er, at modellerne bygger på et
afgrænset antal adfærdsvariabler. Der indgår centrale engagementsmål som
aktivitet, scroll depth og antal læste artikler, men der mangler mere
nuancerede oplysninger om kundernes motivation, oplevede værdi og
brugeroplevelse.

Analysen er derfor primært baseret på kvantitative data. Selvom
datasættet indeholder variablen reason, giver den kun begrænset indsigt
i de bagvedliggende årsager til churn, da den kun registreres ved
opsigelse og ofte er overordnet kategoriseret.

Modellerne kan derfor især identificere, hvilke kunder der har forhøjet
churn-risiko, men i mindre grad forklare, hvorfor kunderne vælger at
opsige abonnementet.

## Overfitting og Bias

Risikoen for overfitting er minimeret gennem en stringent metode med
80/20 stratificeret data split og 5-fold cross validation under hyper
parameter tuning. Modellernes stærke performance på de usete testdata
bekræfter, at de har lært generelle mønstre i stedet for blot at lære
træningsdataene udenad. Det er dog afgørende at understrege en potentiel
analytisk bias omkring feature importance. Modeller påviser korrelation,
ikke kausalitet. At en høj rulledybde er forbundet med loyalitet betyder
ikke, at mere scrolling i appen skaber fastholdelse. Rulle Dybden er
blot et symptom på en ægte interesse for journalistikken, og denne
skelnen er vigtig, når resultaterne skal omsættes til strategi.

# Anbefaling

På baggrund af analysens resultater anbefales det, at Jyllands-Posten
anvender churn-modellerne som beslutningsstøtte i arbejdet med
fastholdelse af abonnenter. Modellen identificerer ikke blot, hvilke
kunder der har høj churn-risiko, men også hvilke adfærdsmønstre der
kendetegner disse kunder, hvilket gør den anvendelig som
beslutningsstøtte i virksomheden.

I praksis kan Jyllands-Posten løbende opdatere de tre datasæt og bruge
samme pipeline for at samle og rense data, beregne adfærdsvariabler og
evaluere, hvilken model der performer bedst på det opdaterede
datagrundlag. Resultaterne kan herefter visualiseres i Power BI, hvor
marketingafdelingen får et opdateret overblik over churn-risiko,
kundesegmenter og centrale adfærdsmønstre. Dermed bliver modellen et
værktøj frem for en engangsanalyse.

På baggrund af klyngeanalysen kan kunderne opdeles i segmenter, hvor
indsatsen målrettes der, hvor effekten er størst. Ved hjælp af kundernes
pseudo-id kan modellens output kobles direkte til konkrete handlinger i
marketingarbejdet.

Kunder med lav aktivitet og høj churn-risiko bør kontaktes hurtigt med
målrettede retention-tiltag, såsom personlige e-mails, relevante
artikler og tidsbegrænsede tilbud. Kunder med moderat aktivitet kan
påvirkes gennem personaliserede anbefalinger og nyhedsbreve, der
understøtter en stabil læsevane. Loyale kunder kan fastholdes og
udvikles gennem eksklusivt indhold og mersalg, mens dybdelæsere bør
mødes med kvalitetsindhold, der matcher deres præferencer og styrker
deres oplevede værdi.

Det anbefales desuden, at Jyllands-Posten arbejder videre med
modellernes threshold. Ved at sænke threshold kan modellerne
identificere flere churn-kunder, selvom det vil medføre flere false
positives. I en churn-kontekst kan dette være acceptabelt, da det ofte
er vigtigere at fange flest mulige risikokunder end at undgå alle
fejlagtige markeringer.

Endelig bør Jyllands-Posten udvide datagrundlaget med flere og mere
nuancerede adfærdsparametre. De nuværende variabler forklarer primært,
hvordan kunderne bruger platformen, men i mindre grad hvorfor de
churner. Ved at inkludere yderligere data som klik på nyhedsbreve, tid
brugt på artikler, søgeadfærd og kundetilfredshed kan modellen opnå en
bedre forståelse af kundernes motivation. Dette vil styrke både
modellens forklaringskraft, segmenteringen og effekten af de konkrete
fastholdelsesindsatser.

# GitHub
Prjojektets kodefiler er samlet i et GitHub-repository:
https://github.com/EmilMadsen20/2semopgave 

# Konklusion
Dette projekt har undersøgt, hvordan Jyllands-Posten kan overgå fra en
reaktiv til en proaktiv og datadrevet fastholdelsesstrategi.
Hovedproblemet har været medievirksomhedens udfordring med at
identificere kunder i risikozonen, før de aktivt vælger at opsige deres
abonnement. Gennem analysen kan det konkluderes, at det er muligt at
anvende machine learning og kundernes adfærdsdata fra de første 30 dage
til præcist at forudsige churn på et tidligt tidspunkt.

Der er udviklet og tunet to stærke prædiktive modeller, en XGBoost-model
til at forudsige churn ved selve kampagnenudløbet, og en random
forest-model til at forudsige early churn inden for en måned efter
forlængelse. Analysen af modellernes feature importance viser entydigt,
at variabler som antallet af aktive dage (Account_active_days), kundens
avg_scroll_depth og den samlede læseaktivitet (aktivitet_total_30) er de
mest afgørende faktorer for modellernes forudsigelsesevne. Dette
bekræfter, at manglende engagement tidligt i forløbet er en primær
driver for churn.

I praksis kan disse modeller anvendes som et beslutningsstøtteværktøj i
Jyllands-Postens daglige forretning. Ved at identificere risikokunderne
tidligt kan avisen prioritere sin fastholdelsesindsats præcis der, hvor
den har størst effekt for at opretholde brugerne. For yderligere at
optimere modellernes effektivitet kan Jyllands-Posten med fordel justere
og sænke modellens cut-off værdi (threshold) for eksempel til 0,35.
Dette vil øge modellens sensitivitet og gøre det muligt proaktivt at
fange en endnu større andel af de kunder, der reelt ender med at churne.

For at omsætte kundernes adfærd til noget, Jyllands-Posten konkret kan bruge i praksis, er kunderne inddelt i fire adfærdsklynger gennem en klyngeanalyse. Det gør det muligt for avisen at tilpasse fastholdelsesindsatsen, så den passer til kundernes engagement i stedet for at sende den samme kommunikation til alle.
Jyllands-Posten kan for eksempel sende målrettede tilbud og kampagner til kunder med meget lav aktivitet, såsom “Passive brugere” (Klynge 3), da denne gruppe har den højeste churn-risiko og ikke har opbygget en stabil læsevane. Segmentet med lavt engagement (Klynge 1) kan påvirkes gennem personlige artikelanbefalinger og nyhedsbreve med henblik på at øge aktiviteten og skabe en stærkere læsevane.
“Engagerede brugere” (Klynge 4) kan i højere grad fastholdes gennem relevant og kontinuerligt indhold, der understøtter deres eksisterende brugsmønster. “Superbrugere” (Klynge 2) kan derimod udvikles yderligere gennem eksklusive tilbud, loyalitetsfordele og mersalg, da de allerede har et højt og stabilt engagement.
For at få mest muligt ud af dette arbejde fremadrettet anbefales det at automatisere modellerne og koble dem direkte op på et Power BI-dashboard. På den måde bliver dataanalysen en fast og opdateret del af afdelingens hverdag, hvilket giver Jyllands-Posten et stærkt værktøj til at arbejde proaktivt med at reducere churn.

\newpage
\phantomsection
\addcontentsline{toc}{section}{Bibliografi}

# Bibliografi {.unnumbered .unlisted}

::: {#refs}
:::
